臺灣高等法院刑事判決
110年度重上更一字第59號
上  訴  人  
即  被  告  方碩堂


選任辯護人  陳金圍律師
            江苡銘律師
            沈志成律師
上  訴  人  
即  被  告  王國銘


選任辯護人  謝俊傑律師
            白丞哲律師
            張進豐律師
上列上訴人即被告等因貪污治罪條例等案件，不服臺灣宜蘭地方
法院106年度訴字第161號，中華民國108年12月11日第一審判決
（起訴案號：臺灣宜蘭地方檢察署105年度偵字第7347號、106年
度偵字第2404、2592號），提起上訴，判決後，經最高法院發回
更審，本院判決如下：
    主  文
原判決關於方碩堂有罪部分及其附表二編號1、3至5、7至9王國
銘有罪部分，均撤銷。
方碩堂犯如附表一編號1至4「更一判決主文」欄所示之罪，各處
如附表一編號1至4「更一判決主文」欄所示之刑及沒收，應執行
刑有期徒刑柒年，褫奪公權伍年。 
王國銘犯如附表二編號1、3至5、7至9「更一判決主文」欄所示
之罪，各處如附表二編號1、3至5、7至9「更一判決主文」欄所
示之刑及沒收。應執行有期徒刑壹拾貳年陸月。褫奪公權伍年。
    事  實
一、我國航港管理包含行政監理與港務經營，依民國100年11月9
    日制訂、101年3月1日施行之「國營港務股份有限公司設置
    條例」，雖採取政企分離制度，將航政管理交由交通及建設
    部航務局處理，商港經營則委由政府獨資成立之國營港務股
    份有限公司（下稱港務公司）經營，但在改制前原已具身分
    公務員者，同條例第14條第1項亦明文規定，港務公司成立
    之日，隨同業務轉調港務公司，依原適用之公務人員任用法
    律繼續任用人員，仍具公務人員身分，適用原機構之組織法
    規，於首長以外之職務範圍內，依規定辦理陞遷及銓敘審定
    。方碩堂原任交通部基隆港務局蘇澳港分局港埠工程所技師
    ，歷任工程師、幫工程師、副工程師、正工程師、港埠工程
    所主任，自101年3月起因上開港務公司改制，及本案工程期
    間，擔任臺灣港務股份有限公司基隆分公司蘇澳港營運處（
    下稱蘇澳港營運處）營運督導兼代工務科經理，就兼代工務
    科經理部分，負責蘇澳港營運處之工務科相關業務之督導，
    包括工程發包、簽約、施工督導、考核、驗收及決算等業務
    ；王國銘原於交通部基隆港務局蘇澳港分局工程處擔任技術
    士，自101年3月起，及本案工程期間擔任蘇澳港營運處工務
    科技術員，負責蘇澳港營運處內未達新臺幣(下同)10萬元小
    額工程採購案，及方碩堂指示承辦超過10萬元以上之工程採
    購案及其他工程事項。方碩堂、王國銘2人均係依法令服務
    於國家所屬機關而具有法定職務權限之公務員。王纘杰(綽
    號大支，有罪部分業經原審判決確定)係杰棋公司(全名杰棋
    工程有限公司)負責人；李俊寬(業經原審判決有罪確定)係
    尚璽公司(全名尚璽營造有限公司)股東及工地主任；李來成
    (綽號水雞，業經原審判決有罪確定)係正大興公司(全名正
    大興國際環保工程有限公司)負責人；林柏亦(業經有罪判決
    確定)係立展公司(全名立展工程顧問有限公司）監造工程師
    ；黃彬修(業經有罪判決確定)係立富公司(全名立富營造股
    份有限公司)工地主任。方碩堂、王國銘、王纘杰、李俊寬
    、李來成、林柏亦、黃彬修分別為下列行為：
(一)104年度蘇澳港航道、迴船池、港池疏濬工程：
　　王國銘為蘇澳港營運處所發包之「104年度蘇澳港航道、迴
    船池、港池疏濬工程」之承辦人，負責現場監工、製作監工
    日報表，並監督廠商提出之施作日報表是否翔實記載等事項
    ；方碩堂為上開工程之主管，負責督導上開工程，且就上開
    工程之各樣文書、報表、付款均負審核之義務，2人均需協
    同上級單位即交通部查核並驗收工程。上開工程由立富公司
    於104年5月間得標施作，契約金額為2263萬元，於同年6月1
    日開工，由黃彬修擔任上開工程之工地主任，嗣於同年12月
    4日竣工，於同年12月24日驗收完成。
 1、緣於104年11月5日，交通部辦理上開工程施工查核，由黃彬
    修及方碩堂、王國銘偕同出席會議，席間交通部列舉立富公
    司未辦理教育訓練、工作日誌未翔實等缺失，黃彬修明知立
    富公司實際上確未辦理教育訓練，為製作其業務上應製作之
    「缺失改善報告」，竟基於行使業務登載不實文書之犯意，
    指示立富公司不知情之會計黃美麗以其他工地教育訓練相片
    製成上開「缺失改善報告」後，以電子郵件方式寄予不知情
    之王國銘而行使之，並由不知情之王國銘與不知情之方碩堂
    依規定將上開改善報告上呈交通部【黃彬修行使業務登載不
    實罪已判決確定】。
 2、黃彬修為求方碩堂與王國銘協助上開工程之各項查核、驗收
    、結算及請款，以利上開工程之順利進行並收款，遂利用上
    開工程查核及驗收結束之機會，基於對於公務員關於不違背
    職務之行為交付賄賂及不正利益之犯意，接續為下列行為：
    ⑴黃彬修於104年11月5日，花費1萬4000元，招待方碩堂、王
    國銘2人至宜蘭縣○○鎮○○路00號2、3樓有女陪侍之「富豪大
    酒家」飲宴，方碩堂、王國銘2人則基於對於職務上行為收
    受不正利益之共同犯罪之犯意聯絡接受招待，因而共同獲得
    1萬4000元之不正利益。⑵黃彬修於同年11月18日，在蘇澳港
    區內之施工碼頭交付王國銘1萬5000元之賄款，王國銘即接
    續前揭對於職務上行為收受賄賂之犯意予以收受。⑶黃彬修
    於同年12月2日，在蘇澳港營運處交付王國銘1萬5000元之賄
    款，王國銘即接續前揭對於職務上行為收受賄賂之犯意予以
    收受。⑷黃彬修於同年12月24日即上開工程驗收日同日，花
    費2萬元，招待方碩堂、王國銘2人至宜蘭縣○○鎮○○路00○00
    號有女陪侍之「金皇后酒店」飲宴，方碩堂、王國銘2人則
    共同接續前揭對於職務上行為收受不正利益之犯意聯絡接受
    招待，因而共同獲得2萬元之不正利益。　
(二)蘇澳港杜鵑颱風災害整建工程：
　　王國銘就蘇澳港營運處所發包之「蘇澳港杜鵑颱風災害整建
    工程」擔任監工，於工程期間負責掌握工程進度，依據實際
    施工狀況填寫工程監造表、估驗計價明細表，並由廠商提出
    施工照片及統一發票等相關資料後上呈方碩堂審核；方碩堂
    為上開工程之工務主管，負責督導工程並負責上開文書資料
    之審核。上開工程由立展公司設計監造，派駐林柏亦擔任監
    造工程師；而由王纘杰所經營之杰棋公司得標承作，於105
    年1月2日開工，其中「浮標固定排放工作」部分，則由正大
    興公司之負責人李來成透過王國銘聯絡王纘杰後，由李來成
    與王纘杰約定以27萬元之價格轉包由正大興公司承作。
 1、上開工程中由杰棋公司轉包正大興公司施作之「浮標固定排
    放工作」工程項目內包含3,000公斤鐵鍊之施作，然正大興
    公司於105年4月20日施作完畢後，所施作之鐵鍊重量未達契
    約所約定之3,000公斤，經王國銘檢視磅單後發現上情，要
    求王纘杰補足重量，王纘杰遂要求李來成自行向王國銘說明
    。李來成即於105年4月26日，與王國銘相約在蘇澳港營運處
    對面汽車旅館之停車場王纘杰駕駛之車輛上見面，由李來成
    與王國銘商談鐵鍊重量不足之情事，李來成向王國銘表示因
    設計關係，鐵鍊重量無法達到契約所定3,000公斤，本應進
    行變更設計並減價程序，然李來成為求王國銘協助讓其能依
    原契約設計重量驗收通過並請領工程款項，竟基於對於公務
    員違背職務行為交付賄賂之犯意，交付現金1萬5000元賄賂
    予王國銘；王國銘雖知悉此筆款項乃李來成為求其違背職務
    而協助將上開重量不足契約所定施作項目能順利驗收通過並
    請領工程款項之對價，仍基於對於違背職務之行為收受賄賂
    之犯意，予以收受。
 2、王纘杰於上開工程施作之初，為求王國銘對上開工程可能發
    生之各項缺失違背職務不予查報，嗣後並明知所承作之上開
    工程中，轉包予李來成施作而於第二期請款之「浮標固定排
    放工作」項目中，施作鐵鍊有重量不足契約所定3,000公斤
    之缺失，第末期請款之「新設告示牌240×195cm含桿柱基座
    （既有桿柱檢修）」項目有未依契約設計之圖說施作「懸臂
    標誌構造物基礎」2座之情形，然為求上開工程之各階段驗
    收及撥付款項程序均得順利進行，竟基於對於公務員關於違
    背職務之行為交付賄賂及不正利益之犯意；王國銘則明知上
    情且明知王纘杰所給予之款項及利益乃王纘杰為求其違背職
    務協助將上開偷工減料之工程項目驗收通過並撥款之對價，
    竟承前【即事實欄一㈡1】對於違背職務之行為收受賄賂及不
    正利益之同一犯意，接續為下列行為：⑴王纘杰於105年2月1
    6日，招待王國銘至宜蘭縣○○鎮○○路00○00號有女陪侍之「金
    皇后酒店」飲宴，使王國銘因而獲得1萬1000元之不正利益
    。⑵於105年5月24日蘇澳港營運處將上開工程第二期估驗款1
    61萬7296元匯入杰棋公司之帳戶後隔日或第2日之某日，王
    纘杰在其所駕駛停放在港區內之車上，交付5萬元之賄賂予
    王國銘收受。⑶王纘杰於105年6月1日，招待王國銘至宜蘭縣
    ○○鎮○○路00○00號有女陪侍之「金皇后酒店」飲宴，使王國
    銘因而獲得1萬元之不正利益。⑷王纘杰於105年7月14日招待
    王國銘至宜蘭縣○○鎮○○○街00號有女陪侍之「欣園卡拉OK」
    飲宴，使王國銘因而獲得3200元之不正利益。⑸王纘杰於105
    年7月26日招待王國銘至宜蘭縣○○鎮○○○街00號有女陪侍之「
    欣園卡拉OK」飲宴，使王國銘因而獲得2800元之不正利益。
    ⑹王纘杰於105年7月27日，招待王國銘至宜蘭縣○○鎮○○路00○
    00號有女陪侍之「金皇后酒店」飲宴，使王國銘因而獲得1
    萬元之不正利益。⑺於同年7月27日蘇澳港營運處，將上開工
    程履約保證金51萬6000元匯入杰棋公司之上開帳戶後隔日或
    第2日之某日，王纘杰在其所駕駛停放在港區內之車上，交
    付5萬元賄賂予王國銘收受。⑻於同年8月1日蘇澳港營運處將
    上開工程末期款165萬5432元匯入杰棋公司之上開帳戶後隔
    日或第2日之某日，王纘杰在其所駕駛停放在港區內之車上
    ，交付10萬元賄賂予王國銘收受。
 3、王國銘明知王纘杰所承作之上開工程中，轉包予李來成施作
    而於第二期請款之「浮標固定排放工作」項目中，施作鐵鍊
    有重量不足契約所定3,000公斤之缺失，第末期請款之「新
    設告示牌240×195cm含桿柱基座（既有桿柱檢修）」項目有
    未依契約設計之圖說施作「懸臂標誌構造物基礎」2座之情
    形，不得依原設計圖及預算請款，竟因前已收受王纘杰、李
    來成交付之賄賂及不正利益而違背職務，與王纘杰共同基於
    行使公務員登載不實公文書之犯意聯絡，接續為下列行為：
    ⑴於105年5月11日，由王纘杰製作上開工程第二期工程估驗
    計價表、工程估驗計價明細表等廠商依合約應製作後呈送蘇
    澳港營運處公務員審查後批核而成為具有公文書性質之文書
    時，在上開文書中登載「浮標固定排放工作」已如合約完成
    之不實內容，再由王國銘於其上蓋章簽核，表示同意將上開
    不實事項登載於其職務上所掌之公文書，並將該內容登載不
    實之公文書上呈予不知情之覆核人員、工務科經理及會計室
    經理請款而行使之；⑵接續於105年6月間，由王國銘介紹王
    纘杰以1萬5000元之代價委請林柏亦製作上開工程第末期之
    工程估驗計價表、工程估驗計價明細表、工程竣工報告、竣
    工結算詳細表等廠商依合約應製作後呈送蘇澳港營運處公務
    員審查後批核而成為具有公文書性質之文書。林柏亦明知王
    纘杰未依契約設計之圖說施作「懸臂標誌構造物基礎」2座
    ，竟與王國銘、王纘杰共同基於行使公務員登載不實公文書
    之犯意聯絡，於105年7月28日製作上開工程第末期工程估驗
    計價表、工程估驗計價明細表、工程竣工報告、竣工結算詳
    細表等文書時，在上開文書中登載「新設告示牌240×195cm
    含桿柱基座（既有桿柱檢修）」2座已完成等不實內容，再
    由王國銘於其上蓋章簽核，表示同意將上開不實事項登載於
    其職務上所掌之公文書，並將上開登載不實內容之第末期工
    程估驗計價表、計價明細表、工程竣工報告、竣工結算詳細
    表等文書，上呈予不知情之覆核人員、工務科經理及會計室
    經理請款而行使之，使上開工程第二期及第末期之估驗款分
    別順利於105年5月24日及同年8月1日撥款（第二期浮標固定
    排放工程部分為42萬9889元；第末期未施作之基座部分單座
    價格為6萬4101元，2座基座共計12萬8202元），足生損害於
    蘇澳港營運處就前開工程管理、驗收及撥款之正確性。
(三)3號管制站圍籬及冷氣整修工程(金額9萬3000元)、蘇澳港消
    防栓標示牌損壞整修工程(金額8萬9000元)、消防隊管制門
    及跨海大橋欄觀整修工程(金額8萬4000元)、3號管制站冷氣
    損壞維修(金額2萬8000元)、信號台阻絕設施拆除新作工程(
    金額8萬8100元)等10萬元以下小額工程，及105年度蘇澳港
    碼頭護舷整修工程(金額126萬元)：
 1、方碩堂、王國銘對蘇澳港營運處所辦理土木工程相關之10萬
    元以下小型工程案，分別有核定底價、逕自指定廠商議價及
    施作之權責。尚璽公司股東李俊寬為求方碩堂、王國銘2人
    將渠等權限內之小額工程交予尚璽公司施作，竟基於對於公
    務員關於不違背職務之行為交付不正利益之犯意，方碩堂、
    王國銘2人則基於對於職務上行為收受不正利益之共同犯罪
    之犯意聯絡，接續為下列行為：⑴於105年3月17日，由李俊
    寬招待方碩堂、王國銘至宜蘭縣○○鎮○○路00○00號有女陪侍
    之「金皇后酒店」飲宴，費用由李俊寬支付，方碩堂、王國
    銘2人因而獲得9,000元之不正利益。⑵於同年4月14日，方碩
    堂、王國銘2人至宜蘭縣○○鎮○○鄉○○路○段000○0號有女陪侍
    之「亮晶晶卡拉OK」飲宴後，由王國銘撥打電話予尚璽公司
    工地主任陳韋嘉，要求陳韋嘉前來付款，陳韋嘉到場支付方
    碩堂、王國銘飲宴費用後，向李俊寬報告，李俊寬同意支付
    該筆費用，方碩堂、王國銘2人因而獲得至少2,000元之不正
    利益。而方碩堂、王國銘於105年間港勤所等使用單位提出
    申請修復10萬元以下工程時，即利用其逕洽廠商施作之職權
    ，自105年4月起，指定尚璽公司以議價方式承攬「3號管制
    站圍籬及冷氣整修工程」(金額9萬3000元)、「蘇澳港消防
    栓標示牌損壞整修工程」(金額8萬9000元)、「消防隊管制
    門及跨海大橋欄觀整修工程」（金額8萬4000元)、「3號管
    制站冷氣損壞維修」(金額2萬8000元)、「信號台阻絕設施
    拆除新作工程」(金額8萬8100元)等10萬元以下小額工程。
    　　　　
 2、王國銘就蘇澳港營運處所發包之「105年度蘇澳港碼頭護舷
    整修工程」(金額126萬元)擔任監工，於工程期間負責掌握
    工程進度，依據實際施工狀況填寫工程監造表、估驗計價明
    細表，方碩堂則負責審核，上開工程標案於105年5月間則由
    尚璽公司得標承作，於同年6月29日開工，同年8月27日完工
    ，同年9月20日驗收完成，同年12月1日結算完成，工程結算
    金額為126萬元。李俊寬為求方碩堂、王國銘於上開工程施
    工、驗收期間，協助上開工程之施作過程及驗收過程順利免
    受刁難，竟基於對於公務員關於不違背職務之行為交付不正
    利益之犯意，方碩堂、王國銘2人則基於對於職務上行為收
    受不正利益之共同犯罪之犯意聯絡，接續為下列行為：⑴於1
    05年8月31日，由李俊寬招待方碩堂、王國銘2人前往宜蘭縣
    ○○鎮○○路00○00號有女陪侍之「金皇后酒店」飲宴，費用由
    李俊寬支付，方碩堂、王國銘2人因而獲得9000元之不正利
    益。⑵於同年12月9日，由李俊寬招待方碩堂、王國銘2人前
    往上開有女陪侍之「金皇后酒店」飲宴，費用由李俊寬支付
    ，方碩堂、王國銘2人因而獲得1萬元之不正利益。　　
(四)蘇澳港四號通棧整修工程：
    蘇澳港營運處於105年7月間辦理「蘇澳港四號通棧整修工程
    」，由蘇澳港營運處兼代工務科經理方碩堂擔任主管；工務
    科副工程師游泰然就招標事項擔任承辦人員，負責設計規劃
    及製作招標文件；工務科技術員王國銘則擔任上開工程之承
    辦人員，於該工程辦理招標前，由方碩堂指示王國銘透過王
    纘杰委外覓得邑菖公司(全名邑菖工程顧問有限公司)負責該
    工程之設計規劃，邑菖公司提出施工說明書及開標詳細價目
    表等資料交由王國銘後，由王國銘將上開文件上呈方碩堂，
    再由方碩堂交辦游泰然辦理採購文件之簽核，並送至基隆港
    務分公司採購科辦理上網公告招標；王國銘並於105年10月2
    6日、11月8日二次開標當日均受派參與開標，且於該工程施
    工時負責現場監工之事宜。王纘杰有意投標上開工程，然因
    上開工程發包金額為1千多萬元，超出杰棋公司所能承攬工
    程額度，且杰棋公司斯時因故遭列拒絕往來廠商，不得參與
    投標，王纘杰遂與龍泰公司負責人林榮源共同合作，以龍泰
    公司名義參與競標，而另一參標廠商李俊寬則與偉唐公司(
    全名偉唐營造有限公司)合作，以偉唐公司之名義參標。
 1、上開工程標案於105年10月13日上網公告招標，於105年10月
    26日第一次開標時，因投標廠商不足而流標，王纘杰有意與
    李俊寬商談協議於第二次投標時不為價格競爭之事宜，遂拜
    託王國銘告知李俊寬之聯繫方式，並託王國銘先代為告知欲
    協議不為價格競爭之情事，王國銘明知依政府採購法第87條
    第4項之規定，投標廠商不得以協議方式不為價格之競爭，
    竟違背上開規定，基於幫助協議使廠商不為價格競爭之犯意
    ，在王纘杰之要求下，將李俊寬之聯絡方式告知王纘杰，並
    向李俊寬表示王纘杰亦有意得標上開工程施作，會再找他協
    調等語，以此方式幫助王纘杰與李俊寬以協議方式使廠商不
    為價格之競爭，妨害政府標案之公平且違背其職務。
 2、王纘杰與李俊寬2人明知依政府採購法第87條第4項之規定，
    投標廠商不得以協議方式不為價格之競爭，竟共同基於意圖
    影響決標價格或獲取不當利益，而協議使廠商不為價格競爭
    之犯意聯絡，於105年10月27日，由王纘杰打電話約李俊寬
    至宜蘭縣蘇澳鎮濱海公路之某統一超商見面協議不為價格競
    爭之事宜，約定事成之後王纘杰將交付15萬元予李俊寬作為
    答謝後，由李俊寬交代尚璽公司工地主任陳韋嘉將其欲投標
    之金額960萬元轉知王纘杰，並於上開工程第二次投標時，
    以偉唐公司之名義、960萬元之金額投標，而王纘杰得知李
    俊寬之投標金額後，遂以龍泰公司之名義，以950萬元之金
    額投標，而於105年11月8日第二次開標時得標，經議價後終
    以940萬元之價格承作上開工程。王纘杰嗣於105年12月3日
    某時，在宜蘭縣五結鄉五結路3段某統一超商外，將15萬元
    現金委請陳韋嘉轉交予李俊寬，陳韋嘉即於翌日(4日)將上
    開金錢轉交予李俊寬。
 3、王纘杰為感謝王國銘為上開「將李俊寬之聯繫方式告知王纘
    杰，幫助王纘杰與李俊寬協議使廠商不為價格競爭，進而使
    王纘杰順利獲得上開標案」等違背職務之行為，竟基於對於
    公務員關於違背職務之行為交付賄賂及不正利益之犯意，王
    國銘則基於對於違背職務行為收受賄賂及不正利益之犯意，
    接續為下列行為：⑴於105年10月26日，由王纘杰招待王國銘
    至宜蘭縣○○鄉○○○路00巷00號有女陪侍之「新族園卡拉OK」
    及宜蘭縣○○鄉○○村○○路○段000號1樓有女陪侍之「閃亮之星
    卡拉OK」飲宴，王國銘因而獲得至少5870元之不正利益。⑵
    於105年10月26日上開工程辦理第一次開標並流標後之翌日
    即105年10月27日，由王纘杰招待王國銘、游泰然【游泰然
    此部分業經無罪判決確定】2人前往上開有女陪侍之「金皇
    后酒店」飲宴，王國銘因而獲得至少8500元之不正利益。⑶
    於105年11月8日上開工程辦理第二次開標(決標)當日下午，
    由王纘杰招待王國銘至宜蘭縣○○鎮○○鄉○○路○段000○0號「亮
    晶晶卡拉OK」飲宴，並在該卡拉OK前路邊，當場將現金2萬
    元之賄賂交予王國銘，王國銘當場予以收受之，因而獲得2
    萬元賄賂及至少1000元之不正利益。⑷於105年12月4日或5日
    後某日，由王纘杰在其所駕駛之自用小客車上，將3萬元賄
    賂交付王國銘，王國銘當場予以收受之。
4、李俊寬為感謝王國銘為上開「將李俊寬之聯繫方式告知王纘
    杰，幫助王纘杰與李俊寬協議使廠商不為價格競爭，進而使
    王纘杰順利獲得上開標案」等違背職務之行為，竟基於對於
    公務員關於違背職務之行為交付賄賂之犯意，於105年12月4
    日或5日上午10、11時許，在宜蘭縣蘇澳鎮蘇澳港營運處停
    車場，以贊助餐敘費用為由，交付2萬元之賄賂予王國銘，
    王國銘則承前【即事實欄一㈣3】對於違背職務行為收受賄賂
    之同一犯意予以收受之。
(五)#11號通棧遮雨棚及車棚拆除工程、麗娜輪車輛引道整修工
    程、大樓停車棚新建工程、港區碼頭路面及水溝整修工程、
    #4號通棧鐵門修復及#6、#7警示標誌工程、停車場人行道及
    圍牆整修工程、消防及發電機室百葉窗新製工程、信號台6
    樓增設鐵門工程、跨海大橋伸縮縫整修工程、4號通棧鐵門
    上方防漏工程、7號碼頭水溝蓋加裝鐵鍊工程等10萬元以下
    小額工程：
　　王國銘對於蘇澳港營運處所辦理土木工程相關之10萬元以下
    小型工程案，有逕自指定廠商議價及施作之權責，遂利用其
    逕洽廠商施作之職權，自105年1月起，指定王纘杰經營之杰
    棋公司以議價方式承攬蘇澳港營運處所發包之「#11號通棧
    遮雨棚及車棚拆除工程」(金額7萬9800元)、「麗娜輪車輛
    引道整修工程」(金額8萬3000元)、「大樓停車棚新建工程
    」(金額9萬5000元)、「港區碼頭路面及水溝整修工程」(金
    額9萬元)、「#4號通棧鐵門修復及#6、#7警示標誌工程」(
    金額2萬8000元)等10萬元以下小額工程。又王國銘為避免將
    10萬元以下小額工程全數交由王纘杰經營之杰棋公司承攬施
    作，有違採購公平制度，遂要求王纘杰借用其他企業社或公
    司名義承攬，以掩人耳目。王纘杰遂另以「天英裝璜木構工
    程行」名義承攬蘇澳港營運處所發包之「停車場人行道、圍
    牆整修工程」（金額2萬9000元）、「消防及發電機室百葉
    窗新製工程」(金額9萬4000元)、「信號台6樓增設鐵門工程
    」（金額2萬1000元）等10萬元以下之小額工程；及以「勁
    匠企業社」名義承攬「跨海大橋伸縮縫整修工程」（金額9
    萬5000元）、「4號通棧鐵門上方防漏工程」（金額6萬8000
    元）及「7號碼頭水溝蓋加裝鐵鍊工程」（金額2萬3,594元
    ）等10萬元以下小額工程。王纘杰為答謝王國銘將其權限內
    之小額工程交予王纘杰以上開「杰棋公司」、「天英裝璜木
    構工程行」及「勁匠企業社」名義施作，竟基於對於公務員
    關於不違背職務之行為交付賄賂及不正利益之犯意；王國銘
    則基於對於職務上行為收受賄賂及不正利益之犯意，接續為
    下列行為：⑴王纘杰於104年12月31日蘇澳港營運處將「#11
    號通棧遮雨棚及車棚拆除工程」7萬9800元匯入杰棋公司之
    上開帳戶後，於105年1月5日隔日或第2日之某日，在其所駕
    駛停放在港區內之車上，交付2萬元賄賂予王國銘，王國銘
    即基於對於職務上行為收受賄賂之犯意予以收受。⑵王纘杰
    於105年2月5日，招待王國銘至宜蘭縣○○鎮○○路00○00號有女
    陪侍之「金皇后酒店」飲宴，王國銘基於對於職務上行為收
    受不正利益之犯意接受招待，因而獲得5000元之不正利益。
    ⑶王纘杰於105年2月18日蘇澳港營運處將「麗娜輪車輛引道
    整修工程」8萬3000元匯入杰棋公司之上開帳戶後，於105年
    3月10日隔日或第2日之某日，在其所駕駛停放在港區內之車
    上，交付2萬元賄賂予王國銘收受，王國銘即基於對於職務
    上行為收受賄賂之犯意予以收受。⑷王纘杰於105年7月15日
    蘇澳港營運處將「跨海大橋伸縮縫整修工程」9萬5000元匯
    入勁匠企業社向宜蘭縣羅東鎮農會所申請之帳戶後某日，在
    其所駕駛停放在港區內之車上，交付2萬元賄賂予王國銘，
    王國銘即基於對於職務上行為收受賄賂之犯意予以收受。⑸
    王纘杰於105年7月15日蘇澳港營運處將「7號碼頭水溝蓋加
    裝鐵鍊工程」2萬3594元匯入勁匠企業社之上開帳戶後某日
    ，在其所駕駛停放在港區內之車上，交付5000元賄賂予王國
    銘，王國銘即基於對於職務上行為收受賄賂之犯意予以收受
    。⑹王纘杰於105年7月21日蘇澳港營運處將「4號通棧鐵門上
    方防漏工程」6萬8000元匯入勁匠企業社之上開帳戶後某日
    ，在其所駕駛停放在港區內之車上，交付2萬元賄賂予王國
    銘，王國銘即基於對於職務上行為收受賄賂之犯意予以收受
    。⑺王纘杰於105年8月10日蘇澳港營運處將「大樓停車棚新
    建工程」9萬5000元匯入杰棋公司之上開帳戶後，於105年8
    月11日隔日或第2日之某日，在其所駕駛停放在港區內之車
    上，交付2萬元賄賂予王國銘，王國銘即基於對於職務上行
    為收受賄賂之犯意予以收受。⑻王纘杰於105年8月17日蘇澳
    港營運處將「港區碼頭路面及水溝整修工程」9萬元匯入杰
    棋公司之上開帳戶後，於105年8月19日隔日或第2日之某日
    ，在其所駕駛停放在港區內之車上，交付2萬元賄賂予王國
    銘，王國銘即基於對於職務上行為收受賄賂之犯意予以收受
    。⑼王纘杰於105年9月12日蘇澳港營運處將「停車場人行道
    、圍牆整修工程」2萬9000元匯入天英裝潢木構工程行向上
    海商業儲蓄銀行宜蘭分行所申請之帳戶後某日，在其所駕駛
    停放在港區內之車上，交付5000元賄賂予王國銘，王國銘即
    基於對於職務上行為收受賄賂之犯意予以收受。⑽王纘杰於1
    05年9月20日蘇澳港營運處將「消防及發電機室百葉窗新製
    工程」9萬4000元匯入天英裝潢木構工程行之上開帳戶後某
    日，在其所駕駛停放在港區內之車上，交付2萬元賄賂予王
    國銘，王國銘即基於對於職務上行為收受賄賂之犯意予以收
    受。⑾王纘杰105年9月20日蘇澳港營運處將「信號台6樓增設
    鐵門工程」2萬1000元匯入天英裝潢木構工程行之上開帳戶
    後某日，在其所駕駛停放在港區內之車上，交付5000元賄賂
    予王國銘，王國銘即基於對於職務上行為收受賄賂之犯意予
    以收受。⑿王纘杰於105年11月7日蘇澳港營運處將「#4號通
    棧鐵門修復及#6、#7警示標示工程」2萬8000元匯入杰棋公
    司之上開帳戶後，於105年11月9日隔日或第2日之某日，在
    其所駕駛停放在港區內之車上交付5000元賄賂予王國銘，王
    國銘即基於對於職務上行為收受賄賂之犯意予以收受。
(六)3號崗哨鐵拉門及港區鐵門修復工程、蘇澳港6、7號水溝蓋
    整修工程：
　　於105年10月間梅姬颱風過後，蘇澳港營運處發包「3號崗哨
    鐵拉門及港區鐵門修復工程」(金額68萬6137元)及「蘇澳港
    6號、7號水溝蓋整修工程」(金額237萬9944元)，由方碩堂
    擔任上開2工程之工務主管、督導，負責上開工程標案之規
    劃設計、簽文及限制性招標作業；王國銘則為上開工程之承
    辦人，受方碩堂指示負責製作上開工程標案之各項簽文、規
    劃設計及限制性招標作業。方碩堂、王國銘因多次接受王纘
    杰招待飲宴，有意使王纘杰承作上開2工程標案，遂利用主
    辦上開2工程標案之機會，於上開2工程標案進行限制性招標
    前，在蘇澳港營運處辦公室內，與王纘杰商討系爭2工程之
    設計規劃內容，並由王纘杰使用王國銘辦公室之電腦或杰棋
    公司之電腦製作上開2工程標案之施工預算書、詳細價目表
    等標案文件資料後，藉梅姬颱風造成嚴重損害急需盡速完成
    修復之條件，於105年10月24日將上開2工程簽准為緊急採購
    案，以限制性招標方式邀約2家廠商，即王纘杰經營之「杰
    棋公司」，及其借名之「勁匠企業社」參加比價。方碩堂、
    王國銘均明知依照政府採購法施行細則第38條第1項第2款之
    規定，代擬招標文件之廠商，於依該招標文件辦理之採購不
    得參加投標、作為決標對象或分包廠商或協助投標廠商，而
    王纘杰既已實際上參與製作上開2工程標案之施工預算書、
    詳細價目表等標案文件，屬於實際代擬招標文件之廠商，依
    規定自不得參與此次比價；且王纘杰係以「杰棋公司」及「
    勁匠企業社」2家公司之名義虛偽進行比價，不符合簽文中
    限制性招標之要件，然方碩堂、王國銘為使王纘杰得以承作
    上開2工程標案，仍予以包庇上情，容任王纘杰以「杰棋公
    司」及「勁匠企業社」2家公司之名義參與並進行為虛偽之
    比價（嗣於105年12月1日第一次比價時，因杰棋公司資格不
    符而流標，王國銘遂於105年12月8日再度簽請採限制性招標
    而為第二次開標）。王纘杰為感謝方碩堂、王國銘2人包庇
    其上開借牌並虛偽比價、實際代擬招標文件廠商仍參與比價
    等違法事項，使其能順利參與比價，竟基於對於公務員關於
    違背職務行為交付不正利益之犯意；方碩堂、王國銘則共同
    基於對於違背職務之行為收受不正利益之犯意聯絡，為下列
    行為：⑴於105年11月17日，由王纘杰花費1萬元招待方碩堂
    、王國銘2人至宜蘭縣○○鎮○○路00○00號有女陪侍之「金皇后
    酒店」飲宴，方碩堂、王國銘2人因而共同獲得1萬元之不正
    利益。⑵王國銘承前犯意，於105年12月1日由王纘杰花費800
    0元招待王國銘至上開有女陪侍之「金皇后酒店」飲宴，王
    國銘則接續接受招待，因而獲得8000元之不正利益。
二、案經法務部調查局宜蘭縣調查站移送臺灣宜蘭地方檢察署檢
    察官偵查起訴。
    理  由
壹、程序事項
一、本院審理範圍：
(一)原審判決後，上訴人即被告(下稱被告)方碩堂、王國銘均對
    原判決認渠等有罪部分上訴；檢察官則針對㈠被告王國銘被
    訴犯貪污治罪條例第5條第1項第2款之利用職務上機會詐欺
    取財罪，經原審改判刑法第339條第1項之詐欺取財罪部分(
    即附表二編號2、6部分)；㈡被告王國銘於105年10月26日開
    標後將同案被告李俊寬之聯繫方式告知被告王纘杰，涉犯刑
    法第132條第1項之洩漏國防以外之秘密罪，經原審判決不另
    為無罪諭知部分；㈢附表八編號2、3所示被告方碩堂無罪部
    分；㈣附表十編號1、2所示被告王國銘無罪部分均上訴。
(二)檢察官前開上訴部分，經本院109年度上訴字第762號判決上
    訴駁回而維持原審判決，是原判決附表二編號2、6部分已有
    罪確定(詳最高法院110年度台上字第3041號判決書第7至8頁
    所載)，是則被告王國銘有罪上訴之附表二編號2、6部分，
    即檢察官上訴之㈠部分已確定，被告2人其餘有罪部分之上訴
    ，均經最高法院撤銷發回。另檢察官上訴之前開㈢、㈣部分，
    本院上訴案判決後，檢察官未向第三審法院上訴，已無罪確
    定；至於被告王國銘被訴刑法第132條第1項之洩漏國防以外
    之秘密罪(即上述㈡)部分)本院上訴審維持原判決不另為無罪
    諭知部分亦已確定(詳最高法院110年度台上字第3041號判決
    書第3頁第1至3行)。
(三)綜上，被告方碩堂有罪及王國銘有關附表二編號1、3至5、7
    至9部分，為本院更一案審理範圍。　　　
二、證據能力部分：
(一)刑事訴訟法第159條之5所定傳聞之例外(傳聞之同意)，乃基
    於當事人進行主義中之處分主義，藉由當事人等「同意」之
    此一處分訴訟行為與法院之介入審查其適當性要件，將原不
    得為證據之傳聞證據，賦予其證據能力。本乎程序之明確性
    ，其第1項「經當事人於審判程序同意作為證據」者，當係
    指當事人意思表示無瑕疵可指之明示同意而言，以別於第2
    項之當事人等「知為傳聞證據而不為異議」之默示同意。當
    事人已明示同意作為證據之傳聞證據，並經法院審查其具備
    適當性之要件者，若已就該證據踐行法定之調查程序，即無
    容許當事人再行撤回同意之理，以維訴訟程序安定性、確實
    性之要求。此一同意之效力，既因當事人之積極行使處分權
    ，並經法院認為適當且無許其撤回之情形，已告確定，即使
    上訴至第二審或判決經上級審法院撤銷發回更審，仍不失其
    效力。至於默示同意之效力，因係出於當事人等之消極不表
    示意見而為法律上之擬制所取得，並非本於當事人之積極處
    分而使其效力恆定，原則上雖仍容許當事人等於言詞辯論終
    結前，或第二審及更審程序中對其證據能力再為爭執追復，
    但應以當事人等之不為異議，係出於「不知有不得為證據之
    情形」者為限。而當事人等是否「知有不得為證據之情形」
    ，應依案內訴訟資料為判斷，例如法官已告知，或當事人等
    自書類之記載已可以得知，或被告受辯護人之協助等情況，
    即可認為當事人等於調查證據時有「知」而不為異議之情形
    ，既已合致於擬制同意之要件，自不容許再為爭執（最高法
    院101年度台上字第6378號判決意旨可參）。被告王國銘於
    原審、本院上訴審審理中對於檢察官所提出之被告王國銘以
    外之人(包含共犯方碩堂、共同被告、證人等)之調詢中之陳
    述、向檢察官所為陳述之證據能力並未爭執，於原審及本院
    上訴審之言詞辯論終結前，亦未爭執證據能力(見原審卷一
    第134頁、卷四第74頁反面至90、234至247頁，上訴卷二第3
    1至33、145至151頁），顯然被告王國銘有刑事訴訟法第159
    條之5第2項「知為傳聞證據而不為異議」之默示同意。審酌
    上開證據資料製作時之情況，尚無違法不當及證明力明顯過
    低之瑕疵，認為以之作為證據應屬適當，爰依刑事訴訟法第
    159條之5規定，認定前揭本判決所引用之被告以外之人所為
    供述均有證據能力。而被告王國銘於原審及本院上訴審審理
    中均受辯護人之協助等情況，是可認被告王國銘於原審、本
    院上訴案調查證據時有「知」而不為異議之情形，已合致於
    擬制同意之要件，自不容許被告王國銘及其辯護人於本院更
    一審就證據能力再為爭執(見更一卷二第65、325至320頁)，
    應認上開供述證據，依刑事訴訟法第159條之5第2項規定對
    被告王國銘均有證據能力。　　
(二)查證人黃美麗、吳秉樺、林惠貞、黃靜雯、王金鳳、蘇秋治
    、黎嬌粧、陳韋嘉、張碧蘭、李淑芳、林茂益、李宏榮、偕
    秋燕、陳錦明、蔡錫煌於調詢中之陳述，及同案被告游泰然
    、王國銘、王纘杰、李俊寬、李來成、林柏亦、黃彬修於調
    詢中之陳述，屬被告方碩堂以外之人於審判外之言詞陳述，
    既經被告方碩堂及其辯護人於原審、上訴審及更一審準備程
    序中均爭執上開證據之證據能力(見上訴卷一第449至452頁
    ，更一卷二第65頁)，又無符合同法第159條之2或159條之3
    之情事，依刑事訴訟法第159條之5第2項規定，即不得作為
    認定被告方碩堂犯罪之證據。除上述外，本判決引用之其他
    供述證據，被告方碩堂及其辯護人在本院準備程序及審理時
    均未爭執其證據能力(見更一卷一第449至452頁、卷二第31
    至33、145至150頁），且迄於言詞辯論終結前均未聲明異議
    ，本院審酌上開證據資料製作時之情況，尚無違法不當及證
    明力明顯過低之瑕疵，認為以之作為證據應屬適當，爰依刑
    事訴訟法第159條之5規定，認定前揭供述均有證據能力。
(三)本判決下列所引用卷內之文書證據、證物之證據能力部分，
    並無證據證明係公務員違背法定程序所取得，且檢察官、被
    告方碩堂、王國銘及其等辯護人於本院亦均未主張排除下列
    文書證據、證物之證據能力，且迄本院言詞辯論終結前均未
    表示異議，本院審酌前揭文書證據、證物並無顯不可信之情
    況與不得作為證據之情形，依刑事訴訟法第158條之4反面解
    釋及第159條之4之規定，應認均有證據能力。
貳、實體部分　　
一、認定犯罪事實所憑證據及認定理由：
  ㈠就犯罪事實欄一、㈠所示104年度蘇澳港航道、迴船池、港池
    疏濬工程部分，被告方碩堂、王國銘共同為公務員對於職務
    上行為收受賄賂及不正利益(黃彬修對於公務員不違背職務
    之行為交付賄賂及不正利益部分已確定)：
　　訊據被告方碩堂固坦承有於犯罪事實欄一、㈠２所示之104年1
    1月5日，接受黃彬修之招待前往有女陪侍之「富豪大酒家」
    飲宴之事實，惟矢口否認有何公務員對於職務上之行為收受
    不正利益之犯行，辯稱：104年11月5日伊有接受廠商招待，
    然而並非收受不正利益，伊與廠商間係朋友關係；至於犯罪
    事實欄一、㈠２所載之104年12月24日至有女陪侍之「金皇后
    酒店」飲宴乙節，印象中伊出差沒有去云云；訊據被告王國
    銘固坦承有於犯罪事實欄一、㈠２所示之104年11月5日、同年
    12月24日接受黃彬修招待前往「富豪大酒家」及「金皇后酒
    店」飲宴，並於104年11月8日、同年12月2日分別收受黃彬
    修交付1萬5000元現金之事實，惟矢口否認有何公務員對於
    職務上之行為收受賄賂及不正利益犯行，辯稱：伊係基層經
    辦人員，就工程不具驗收職權，是否係對於職務上行為收受
    賄賂及不正利益容有疑義云云。經查：
  ⑴黃彬修有於104年11月5日、同年12月24日，招待被告方碩堂
    與王國銘分別至「富豪大酒家」、「金皇后酒店」飲宴，各
    次分別支出1萬4000元、2萬元之費用；另於104年11月18日
    、同年12月2日，交付被告王國銘現金各1萬5000元之客觀事
    實，除據被告王國銘、證人黃彬修分別以被告及證人身分供
    述、證述在卷外，並有立富公司之工程零用金支出單1份、
    「富豪大酒家」免用統一發票收據影本2紙在卷可憑（見調
    查卷二第345至347頁）。被告方碩堂固坦承有於104年11月5
    日，接受黃彬修招待與被告王國銘共同前往「富豪大酒家」
    飲宴之事實，惟否認有於104年12月24日接受黃彬修之招待
    前往有女陪侍之「金皇后酒店」飲宴。然查，被告方碩堂有
    於104年12月24日接受黃彬修之招待前往有女陪侍之「金皇
    后酒店」飲宴之事實，業據被告王國銘於偵查中具結證稱：
    (問：黃彬修是否有於104年11月5日、104年12月24日，招待
    你分別至「富豪大酒家」、「金皇后酒店」飲宴？參與之人
    有哪些？)是，詳細日期伊不記得，但確實是有，這兩次參
    與的人有方碩堂跟葉中仁；兩次去「金皇后酒店」及「富豪
    大酒家」，方碩堂都有參與等語（見偵7347卷四第785頁）
    ，及被告王國銘於原審審理中具結證稱：104年12月24日有
    跟黃彬修去「金皇后酒店」，有督導（即方碩堂）等語（見
    原審卷二第77頁反面、128頁）；並經黃彬修於原審審理中
    具結證稱：104年12月24日工程驗收日，伊有宴請方碩堂及
    王國銘前往有女陪侍的地方；這次的餐費是報告立富公司申
    請餐費等語(見原審卷三第131、134頁反面)，該部分事實已
    堪以認定。被告方碩堂前於偵查中就檢察官訊問「對於黃彬
    修及王國銘均稱這2次飲宴(指104年11月5日、12月24日)你
    均有參與，有無意見？」亦答稱：沒有意見等語(見偵7347
    卷四第802頁反面至803頁），嗣於原審準備程序及審理中翻
    異前詞所辯：104年12月24日伊要回去查一下，因為伊好像
    有上班；12月24日伊出差，印象中伊沒有去云云(見原審卷
    一第117頁反面、卷四第158頁)，純屬事後飾卸其責之詞，
    難以採信。至證人即「金皇后酒店」之副總黃靜雯雖於偵查
    中證稱：伊不認識方碩堂等語（見偵7347卷一第90頁反面）
    ，然衡諸一般常情，酒店客人形形色色、來來去去，若非常
    客或有特殊情況，酒店副總本無可能認識每一位來訪之客人
    ，是證人黃靜雯雖證稱伊不認識方碩堂等語，尚難據為對被
    告方碩堂有利之認定。
  ⑵被告方碩堂、王國銘固均矢口否認有何公務員對於職務上之
    行為收受賄賂及不正利益之犯行，並均以無對價關係等前詞
    置辯。然按貪污治罪條例第5條第1項第3款之對於職務上之
    行為收受賄賂罪，祇須所收受之賄賂或不正利益與其職務有
    相當對價關係，亦即具有原因目的之對應關係即已成立。而
    行賄者與公務員為逃避刑責，往往假借餽贈、酬謝、借貸或
    政治獻金等各種名義變相授受賄賂或其他不正利益，或利用
    時間之間隔，於事前或事後授受賄賂或其他不正利益，以掩
    人耳目。故是否具有相當「對價關係」，應從實質上就公務
    員職務行為之內容、交付者與收受者之關係、雙方授受金錢
    、財物或利益之種類、價額、交付之時間與真正原因等客觀
    情形綜合審酌，不能僅憑當事人供述形式上授受金錢或其他
    利益之原因，或授受之時間係在公務員所為職務上行為之前
    或之後，作為判斷是否具有對價關係之依據。故公務員所收
    受之金錢、財物或其他利益，若與職務上應為之特定行為之
    間具有原因與目的之對應關係者，縱係假藉上開各種名義之
    變相給付，亦難謂與其職務無關而無對價關係，且究係事前
    抑或事後給付，所交付賄賂或不正利益之價值，與該他人因
    公務員職務上之行為所獲得之利益之價值是否相當，俱非所
    問（最高法院107年度台上字第4009號判決意旨參照）。又
    所謂職務上之行為，係指公務員在其職務範圍內所應為或得
    為之行為，祇要該行為與其職務具有關連性，實質上為該職
    務影響力所及者，即屬相當，是否具有相當對價關係，應就
    職務行為之內容、交付者與收受者之關係、賄賂之種類、價
    額、交付之時間等客觀情形綜合觀察審酌（最高法院108年
    度台上字第336號判決意旨參照）。經查，被告方碩堂擔任
    蘇澳港營運處督導兼代工務科經理；被告王國銘則為蘇澳港
    營運處工務科技術員，其2人負責上開工程之督導及承辦，
    職務內容除被告方碩堂所自承：伊是主管，負責書面審查等
    語（見他字卷第147頁反面，偵7347卷四第802頁反面），及
    依被告王國銘所自承：伊負責監工等語(見他字卷第175頁反
    面、190頁)外，亦有協助上開工程之查核、結算、驗收及請
    款等職責，有關上開工程查核、結算、驗收及請款等文件，
    均賴其2人依序簽核後轉呈上級單位，此經黃彬修於原審審
    理中以證人身分具結證稱：王國銘是監工人員，方碩堂是他
    的上司；王國銘負責監造，伊每天施作的地點、位置，還有
    施作的量，王國銘要看伊有沒有達到，並且寫監工日誌；如
    果王國銘監造沒有過，伊就沒有辦法驗收；要領該月工程款
    時，王國銘是第一關，方碩堂是主管，應該是最後一關等語
    明確（見原審卷三第126至128頁），及被告王國銘於原審審
    理中自承：驗收後請款必須要經過伊及督導（即被告方碩堂
    ）之核章，再送會計單位，再到處長那邊，處長簽核後，才
    到行政室去付款等語明確(見原審卷二第156頁反面至157頁)
    ，並有上開工程之「工程施工查核改善對策及結果表」上監
    造單位欄內被告方碩堂與王國銘之簽章、「臺灣港務股份有
    限公司基隆港務分公司工程結算驗收證明書」上承辦單位主
    管及人員簽章欄內被告方碩堂與王國銘之簽章，及「結算明
    細表」上監工單位人員及主管欄內被告方碩堂與王國銘之簽
    名可稽(見偵7347卷一第181頁，調查卷二第341、343頁），
    此部分事實堪以認定。而黃彬修明確知悉被告方碩堂、王國
    銘於本案工程擔任之職務，及對本案工程之權責與影響力等
    情，由黃彬修前開證述內容觀之，亦堪以認定。再就被告方
    碩堂、王國銘與黃彬修間之關係，經黃彬修於偵查中供述、
    證稱：伊於101年間因為工程關係認識被告王國銘，伊當時
    在另一家公司擔任工地主任；伊於104年間認識被告方碩堂
    ，因為蘇澳港工程認識的等語（見偵7347卷一第190頁），
    顯然被告方碩堂、王國銘與黃彬修純粹係因公務上關係而結
    識，原無私人親誼關係；被告王國銘亦自承：伊與黃彬修並
    無私交，僅公務上的聯繫等語(見他字卷第175頁反面)；再
    參被告方碩堂於偵查中之供述：立富公司的「阿修」，本名
    伊不記得等語(見他字卷第147頁)，益徵被告方碩堂、王國
    銘與黃彬修間除因公務關係結識以外，彼此之間並無私人親
    誼關係，然黃彬修卻2度招待被告方碩堂、王國銘至有女陪
    侍、消費金額較高之處所飲宴，並另外交付被告王國銘1萬5
    000元之現金共2次；且其招待被告方碩堂、王國銘飲宴之時
    間點，及交付被告王國銘金錢之時間，各為104年11月5日(
    上開工程查核當日)、11月18日、12月2日及同年12月24日(
    上開工程驗收當日)，均係在上開工程自104年6月1日開工至
    同年12月24日驗收完成之期間內，而依黃彬修於原審審理中
    以證人身分具結所證稱：伊在立富公司別的工程中都沒有跟
    負責監工之相關承辦人員一起去飲宴，而由伊買單之情事；
    伊不會去續攤，因為伊不喝酒；平常不會有上述到「富豪大
    酒家」、「金皇后酒店」飲宴的情況；伊自己從來不會去KT
    V，跟朋友也不會去，因為伊不喝酒，也不會唱歌等語(見原
    審卷三第121、136頁)，及其於同次審理中所證稱：這幾次
    與被告方碩堂、王國銘飲宴，伊都自己主動去買單，因為伊
    認為伊是廠商，這個案子是伊的；104年11月5日、12月24日
    宴請方碩堂、王國銘的費用，以及同年11月18日、12月2日
    交付王國銘的金錢，都是伊先墊支，再跟立富公司申請；公
    司容許工程中用以招待業主、跟業主交際應酬的費用應該5
    萬元以內；因為是長期做工程，會跟大家吃飯，已經習慣了
    ，有時候跟業主去吃飯什麼的等語(見原審卷三第123頁反面
    、134頁反面至136頁)，黃彬修既自陳平時並不出入上開「
    富豪大酒家」、「金皇后酒店」等場所，在其他工程亦無與
    監工人員飲宴之習慣，則本案中黃彬修2度招待被告方碩堂
    與王國銘飲宴，並給予被告王國銘金錢，更徵係為使本件工
    程順利進行而招待所謂「業主」即蘇澳港營運處之公務人員
    ，且黃彬修上開招待被告方碩堂與王國銘之費用及交付被告
    王國銘之金錢，事後均向立富公司申請支出，並非黃彬修自
    掏腰包支出，益徵上開舉措並非出於黃彬修與被告方碩堂與
    王國銘間之私人交情，確係與本件工程相關。被告王國銘於
    偵查及原審審理中亦自承：因為黃彬修有承攬蘇澳港營運處
    的工程，所以希望伊不要刁難他們的工程；黃彬修當時是承
    包商，伊是監工，當時黃彬修他們還在工程進行中；黃彬修
    會出這筆錢大概是希望在工程上不要刁難他，讓他順順利利
    的；跟廠商吃飯由廠商付錢是因為廠商想說要跟伊保持比較
    良性的互動，伊自己覺得是在公事上給廠商方便，不要刁難
    他們，事實上伊也沒有刁難等語（見偵7347卷三第550頁、
    卷四第785頁，原審卷二第76頁反面、127頁反面、129頁）
    。是綜上各情觀之，被告方碩堂與王國銘對上開工程有協助
    查核、驗收、結算及請款等權責，黃彬修與被告方碩堂與王
    國銘間除公務關係外並無其他親誼關係，卻於上開工程進行
    期間，由黃彬修招待被告方碩堂與王國銘至有女陪侍之酒店
    飲宴，分別花費1萬4000元及2萬元，又另外交付被告王國銘
    1萬5000元之現金共2次，依一般經驗論理法則，已足認定黃
    彬修所為上開舉措，係為求被告方碩堂與王國銘協助上開工
    程之各項查核、驗收、結算及請款，以利上開工程之順利進
    行及收款，與被告方碩堂、王國銘之職務上行為間存在有對
    價關係。而被告方碩堂與王國銘明知黃彬修交付上開不正利
    益及賄賂係為求被告方碩堂與王國銘協助上開工程之各項查
    核、驗收、結算及請款，以利上開工程之順利進行並收款，
    竟仍予以收受，被告方碩堂與王國銘自係基於對於職務上行
    為收受不正利益或賄賂之犯意而為上開行為。而被告方碩堂
    、王國銘於104年11月5日、104年12月14日於上開工程期間
    ，受廠商黃彬修之招待參加上述飲宴，均明知廠商有所圖謀
    (利於工程順利進行，不受刁難)而前往飲宴，參諸最高法院
    73年台上字第1886號判決意旨「共同正犯之意思聯絡，不限
    於事前有所協議，其於行為當時，基於相互之認識，以共同
    犯罪之意思參與者，亦無礙於共同正犯之成立。」應認被告
    方碩堂、王國銘就上開飲宴收受不法利益，係以共同犯罪之
    意思參與，準此，被告方碩堂、王國銘上開所為，主觀上係
    基於共同犯罪之意思參與，對於職務上行為收受不正利益之
    形成共同犯罪之意思聯絡，客觀上與其等職務上行為具有對
    價關係乙節，亦堪以認定。
  ⑶至黃彬修於原審及本院上訴案審理中雖另供述、證稱：伊交
    付王國銘現金1萬5000元共2次，係因中秋節那個晚上有強烈
    颱風，伊的船纜繩已經都斷光，伊感謝他們在颱風天的時候
    幫忙處理船；伊宴請係為感謝颱風的時候他們幫忙把船收好
    等語(見原審卷三第119、121至122頁反面、132頁反面、135
    頁反面、136、161頁，上訴卷一第438頁、卷二第187頁)，
    然查，104年中秋節係同年9月27日，距離黃彬修宴請被告方
    碩堂與王國銘及交付被告王國銘金錢之104年11月5日(飲宴)
    、11月18日、12月2日(以上均交付現金)及12月24日(飲宴)
    ，相隔已久，黃彬修宴請被告方碩堂與王國銘之時間點，反
    均係上開工程查核日及驗收日；若單純為感謝被告方碩堂與
    王國銘一次幫忙而宴請被告方碩堂與王國銘2次，金額各達1
    萬4000元及2萬元，又另交付被告王國銘1萬5000元現金共2
    次，衡諸一般社會常情亦難認合理，黃彬修上開所供述、證
    述，顯係事後卸責並迴護被告方碩堂與王國銘之詞，不足採
    信。又黃彬修固於原審審理中另證稱：飲宴席間沒有談公務
    上的事；不會講到工作上的東西；跟工程沒有關係等語(見
    原審卷三第117頁反面、132頁反面)。然查，貪污治罪條例
    所規範對於職務上之行為收受賄賂及不正利益罪、對於公務
    員關於不違背職務之行為交付賄賂及不正利益罪，祇須所收
    受之賄賂或不正利益與公務員職務具有相當對價關係，具有
    原因目的之對應關係即已成立，本不以「需於收受賄賂或不
    正利益當下口頭約定公務員職務上行為」為其構成要件，亦
    不以明示請求公務員為職務上行為為要件，只要交付及收受
    賄賂或不正利益之雙方均有此原因目的對應之意思，並達成
    意思表示之合致，即為已足，自不因行賄、受賄之雙方未於
    飲宴席間談論職務上行為，或未以明示方式明確討論職務上
    行為，或甚而以「答謝」、「致謝」之名目交付、收受賄賂
    及不正利益等情，而得飾卸其責，蓋實務上行賄、受賄者往
    往有假借餽贈、酬謝、賭博、投資或政治獻金等各種名義為
    之以掩人耳目者，揆諸前揭判決意旨，縱係假藉上開各種名
    義之變相給付，亦難謂與其職務無關而無對價關係，是黃彬
    修此部分所陳尚無足採，亦難據為對被告方碩堂與王國銘有
    利之認定。是以，被告方碩堂、王國銘主張上開飲宴及被告
    王國銘收受2次現金之事，均與其等職務無對價關係云云，
    要非可採。
  ⑷綜上所述，被告方碩堂有於犯罪事實欄一、㈠２所示時、地，
    為公務員對於職務上之行為收受不正利益之犯行；被告王國
    銘有於犯罪事實欄一、㈠２所示時、地，為公務員對於職務上
    之行為收受賄賂及不正利益之犯行，均堪以認定。
　⑸被告王國銘、方碩堂聲請調查證據，認無調查之必要，說明
    如下：
　①被告王國銘於本院更一案審理時，再度聲請傳喚證人黃彬修
    ，待證事實：證明黃彬修於104年11月18日、12月2日分別交
    付1萬5000元現金，黃彬修與被告王國銘間不成立行收賄之
    關係等語。然查，證人林健明於原審作證時已經證稱「(問
    ：你是否知道工務科有聚餐基金？)我沒有聽過」(原審卷三
    第270頁)，是被告王國銘所稱工務科有聚餐基金乙事，是否
    可採，即非無疑。又被告王國銘於偵查中已供稱「‥黃彬修
    會出這筆錢大概是希望在工程上不要刁難他，讓他順順利利
    的」、「黃彬修當時是承包商，我是監工，當時黃彬修他們
    還在工程進行中」(見偵7347卷四第785頁)，已難謂黃彬修
    交付被告王國銘上開2筆現金，與被告王國銘之職務並無對
    價關係。又黃彬修於原審審理時就同一待證事實已到庭具結
    明確(見原審卷三第115至137頁反面)，被告王國銘此部分犯
    行事證已臻明確，並無再傳喚證人黃彬修調查之必要；另被
    告王國銘聲請函調吳秉樺(已歿)除戶謄本，確認其配偶姓名
    後傳喚到庭，待證事實為上開104年11月5日、12月24日到上
    開有女陪侍酒家飲宴，吳秉樺夫婦均在場，黃彬修招待被告
    方碩堂、王國銘是否有談到工程護航的事情，黃彬修欲招待
    的對象是誰等節，然查，證人吳秉樺於偵查中具結稱我負責
    全部的疏濬工程(指犯罪事實欄一㈠之工程)，工程施工中，
    我跟黃彬修於104年間(按：應是同年12月24日之工程驗收日
    )有去過1次金皇后酒店，這次的錢是黃彬修付的(至於吳秉
    樺支付另外一次105年2月間的消費款，檢察官並未起訴)等
    語(見偵7347卷二第206頁)，而證人吳秉樺於調查時復稱其
    與黃彬修是合作關係，在港區作業期間認識王國銘，他負責
    監工，曾與王國銘、方碩堂等人一同吃飯，飯局是黃彬修叫
    我去參加的，除了工作以外，我跟王國銘、方碩堂私下沒有
    往來，也沒有金錢關係等語(見偵7347卷二第199頁反面至20
    0頁)，顯然黃彬修邀約吳秉樺加入上開飯局，並非單純受基
    於友誼招待吳秉樺，是被告王國銘聲請函調吳秉樺(已歿)配
    偶之姓名後傳喚到庭作證云云，顯見上開證人與黃彬修於犯
    罪事實欄一㈠之施工期間，招待被告王國銘、方碩堂到上開
    酒家飲宴間並有無對價關係之待證事實並無重要關係，本院
    認並無調查之必要。
　②被告方碩堂於本院更一案亦聲請再傳喚證人黃彬修到庭，待
    證事實為黃彬修於104年11月5日、12月24日招待被告方碩堂
    ，被告方碩堂係基於感謝104年8月8日蘇廸勒颱風侵襲蘇澳
    港時，黃彬修義務幫忙並全力協助打撈雄合倉儲公司(按即
    證人陳永來任總經理之公司)20呎貨櫃屋，被吹落蘇澳港廻
    船池、航道，因此參與其中當陪客；黃彬修是藉朋友(指吳
    秉樺)來訪順便邀約被告方碩堂、王國銘等人參加上開飲宴
    云云(見更一卷一第336至337頁)。經查：黃彬修邀約吳秉樺
    參加上開飲宴，因並非吳秉樺友誼來訪而順便邀請被告方碩
    堂、王國銘應宴，而是因吳秉樺與黃彬修就犯罪事實欄一㈠
    之工程有合作關係，已如上述；又證人陳永來於本院審理時
    證稱，當時他們(指立富公司承包之犯罪事實欄一㈠之疏濬工
    程)工程有在進行，颱風吹落我們公司的貨櫃，他們就在那
    裡撈，過幾天才打撈到，打撈是我們公司應該做的，我們一
    定要負責任，最後打撈費用也是我們公司付的(見更一卷三
    第16頁)，並稱我跟方碩堂不熟，為什麼要請他(見更一卷三
    第14頁)。顯然黃彬修上開2次飲宴之安排，與104年8月8日
    颱風吹落雄合倉儲公司的貨櫃屋乙事無關，是證人陳永來於
    本院更一審作證之情詞尚無從為有利被告方碩堂之認定。又
    黃彬修因有犯罪事實欄一㈠⒈之工程缺失，於104年11月5日遭
    交通部查核人員記為缺失要求改善，此有扣押物編號1-08、
    扣押物名稱：104年度蘇澳港缺失改善報告等(見調查卷二第
    328至334頁)可稽，被告方碩堂、王國銘於該日交通部查核
    缺失時均在場，是被告方碩堂、王國銘於查核當日之104年1
    1月5日應黃彬修之邀到富豪大酒店接受有女陪侍之飲宴等情
    ，有黃彬修於調查筆錄陳述明確(此處為彈劾證據)，至104
    年12月24日之飲宴則有證人吳秉樺之證詞可稽(如上述)，亦
    難認黃彬修上開2次飲宴之安排是出於朋友(指吳秉樺)來訪
    之便而邀請被告方碩堂、王國銘作陪，亦與同年8月8日蘇廸
    勒颱風吹落貨櫃屋之事無關，是被告方碩堂稱黃彬修沒有向
    港務公司收取任何打撈費用，有恩於港務公司云云，亦與證
    人陳永來所證述之情節有違而不足採。另被告方碩堂就104
    年8月8日蘇廸勒颱風吹落貨櫃屋及蘇澳港營運處於該颱風前
    無償出借大纜繩給黃彬修之事，再次傳喚原審已到庭受詰問
    之證人林健明，惟查證人林健明已於原審107年12月20日到
    庭受被告方碩堂及其辯護人之詰問(見原審卷三第267至270
    頁反面)，且被告方碩堂此部分犯行事證已臻明確，並無再
    次傳喚證人黃彬修或林健明證述之必要，附此敘明。 　　
  ㈡蘇澳港杜鵑颱風災害整建工程：
  ⒈被告王國銘公務員對於違背職務之行為收受賄賂：
　　訊據被告王國銘雖坦承有收受李來成交付1萬5000元之事實
    ，惟矢口否認有何違背職務收受賄賂之犯行，辯稱：伊知道
    鐵鍊重量不足後有請李來成跟王纘杰去談，伊有叫他補足，
    伊是最基層的人員，專業知識不足，所以李來成後來有跟督
    導(即方碩堂)解釋；李來成交付金錢係為感謝伊介紹他承作
    工程，伊並非違背職務收受賄賂云云(見原審卷一第120頁、
    卷三第36頁、卷四第159頁)，經查：
  ⑴李來成轉包上開工程所施作之鐵鍊有重量不足合約所定3000
    公斤之情形，為被告王國銘所知悉等節，業據被告王國銘自
    承：伊從王纘杰提供之磅單發現浮標燈整修所需的鐵鍊重量
    不足，伊要求王纘杰一定要補足鐵鍊的重量等語(見偵7347
    卷三第500頁反面)，並經李來成於偵查及原審審理中證稱：
    實際上伊沒有做到3000公斤，只有做到1000多公斤，伊當時
    直接找王國銘，時間是在王國銘於105年4月15日或16日來驗
    收的時候，伊跟王國銘說如果做了3噸，浮標會沉下去一點
    點，王國銘說沒有關係，要伊把浮標固定住不要偏離航道就
    好；伊在蘇澳港務局就有告知王國銘說如果3噸的鐵鍊都弄
    上去，可能浮標會沉下去；王國銘說沒有關係，只要不要偏
    離航道都可以；當初伊有發現浮標沒辦法承受3000公斤的鐵
    鍊，所以伊私底下把它減少一條，另外加上一條纜繩，伊有
    跟王國銘說，王國銘說不要讓它流走，安全就好等語(見他
    字卷第75頁，偵7347卷二第273至274頁，原審卷三第7至37
    頁)，此部分事實堪以認定。而李來成有於上開時、地交付
    現金1萬5000元予被告王國銘，被告王國銘予以收受之事實
    ，已據被告王國銘坦認、李來成證述在卷（見原審卷一第34
    頁反面，原審卷一第293頁、卷四第160頁反面)，並經王纘
    杰於偵查及原審審理中證稱：王國銘與李來成在伊車上討論
    鐵鍊重量不足的事宜時，李來成有當場拿錢給王國銘等語明
    確(見偵7347卷二第339頁反面，原審卷二第218至219頁)，
    復有王國銘與王纘杰、與李來成彼此間談及鐵鍊重量不足等
    情之通話譯文，此有監察對象為王國銘、王纘杰之通訊監察
    作業報告表1份在卷可稽(見調查卷一第67至80頁)，該部分
    事實亦堪以認定。
  ⑵被告王國銘雖否認收受上開金錢有何違背職務之對價關係，
    然細繹當時客觀情狀，被告王國銘為蘇澳港營運處公務員，
    就上開工程擔任承辦人員，為負責施工現場之監工，李來成
    係轉包部分上開工程之廠商，其所施作之鐵鍊有重量不足之
    缺失，經被告王國銘發覺該缺失並通知補正後，李來成隨即
    與被告王國銘相約，並交付被告王國銘上開金錢等節，已據
    被告王國銘自承：伊從王纘杰提供之磅單發現浮標燈整修所
    需的鐵鍊重量不足，伊要求王纘杰一定要補足鐵鍊的重量，
    過一陣子，王纘杰告訴伊李來成要跟伊聯絡，沒多久李來成
    就打電話給伊，約伊見面，在蘇澳港營運處辦公室對面汽車
    旅館停車場的車上見面，並現場給伊現金1萬5000元；李來
    成當時確實有跟伊反應鐵鍊重量不足的問題，伊有要求李來
    成補足重量跟提供相關證明，接著李來成就將1萬5000元款
    項交給伊等語(見偵7347卷三第500頁反面、卷四第691頁)，
    並經李來成於調詢中證稱：伊在交錢給王國銘前3天，有到
    蘇澳港營運處跟王國銘講鐵鍊重量不足的事；在伊交錢給王
    國銘之後，王纘杰就通知伊可以開發票了等語(見偵7347卷
    四第668頁)，衡酌被告王國銘與李來成2人各為上開工程承
    辦人員及廠商關係，兼以上開交付金錢之時間點等客觀情狀
    綜合觀之，可認李來成顯係有意以交付上開現金之舉措交換
    被告王國銘違背其職務不予追究其所施作鐵鍊重量不足之缺
    失，而被告王國銘就此意圖亦知悉甚詳，此觀被告王國銘所
    自承：伊有要求王纘杰及李來成補足重量，但他們沒有補足
    ，加上伊有收李來成的錢，所以鐵鍊重量不足伊就沒有追究
    等語(見偵7347卷四第691頁)，即可證明，則被告王國銘明
    知李來成交付上開金錢係為求被告王國銘因此違背其職務而
    不予追究鐵鍊重量不足之缺失，仍逕予收受上開金錢，被告
    王國銘顯然係基於對於違背職務之行為收受賄賂之犯意而為
    上開行為，李來成所交付之金錢顯然與被告王國銘違背職務
    間具有對價關係，被告王國銘前開所辯僅係事後飾卸其責之
    詞，無足憑採。
  ⑶綜上所述，上開被告王國銘公務員對於違背職務之行為收受
    賄賂之犯行，堪以認定。
  ⒉被告王國銘公務員對於違背職務之行為收受賄賂及不正利益
    ：
　　訊據被告王國銘固坦承有於上開時、地收受王纘杰交付金錢
    ，並於上開時、地接受王纘杰招待至有女陪侍之酒店飲宴等
    事實，惟矢口否認有何違背職務收受賄賂及不正利益之犯行
    ，辯稱：伊是負責監工，但發現「懸臂標誌構造物基礎」基
    座做錯的是督導，伊有通知王纘杰去修改，但後續伊就沒有
    再去注意了；伊僅係基層人員，收受金錢與接受招待與違背
    職務間並無對價關係云云(見原審卷四第156頁反面、159頁)
    ，然查：
  ⑴被告王國銘有於犯罪事實欄一、㈡⒉所示時、地接續接受王纘
    杰交付賄賂及招待飲宴之不正利益之事實，業據被告王國銘
    供述在卷(見原審卷一第34頁反面)，核與證人王纘杰所證(
    見原審卷一第292頁、卷四第160頁)，及證人即「欣園卡拉O
    K」會計人員蘇秋治於偵查及原審審理中之證述(見偵7347卷
    一第60、61頁，原審卷三第99頁面至101頁)、證人即「金皇
    后酒店」副總黃靜雯於偵查中之證述（見偵7347卷第90至92
    頁）、證人即陪唱小姐黎嬌粧於偵查及原審審理中之證述相
    符(見偵7347卷二第287至288頁、原審卷三第113至115頁)，
    並有監察對象王國銘、王纘杰之通訊監察譯文1份，「金皇
    后酒店」105年2月16日、6月1日、7月27日日報表、2、6、7
    月份帶番排行榜各1紙、105年7月14日行動蒐證照片8張、10
    5年7月26日行動蒐證照片5張、105年7月27日行動蒐證照片6
    張(見調查卷一第8至21頁、卷四第674、676、687、695、69
    6、700、726至727頁反面、729至730、732至733頁），該部
    分事實堪以認定。
  ⑵被告王國銘雖矢口否認收受上開金錢、接受上開招待與其違
    背職務間有何對價關係，然細繹當時客觀情狀，被告王國銘
    為蘇澳港營運處公務員，就上開工程擔任承辦人員並負責施
    工現場之監工，王纘杰則係承包上開工程之廠商負責人；王
    纘杰轉包予李來成施作之鐵鍊有重量不足合約所定3000公斤
    之情形，業經認定如前；又其並未依合約內容施作港區外A
    、B二處告示牌「懸臂標誌構造物基礎」之工程項目，而僅
    在A處既有之基座上修復告示牌，卻仍向蘇澳港營運處順利
    請款而獲得單座基座6萬4101元、2座基座共計12萬8202元之
    不法利得之事實，已據王纘杰以證人身分於偵查及原審審理
    中證稱：伊以杰棋公司名義投標上開工程；確實是有告示牌
    基礎未施作的情況，伊未施作但還是有請款；圖說上有設計
    兩個基座的預算，但伊施作錯誤；基座已經有了，所以伊沒
    有做；關於兩個懸臂告示牌部分伊施作錯誤，但仍然有請領
    到施作的工程款；基座的部分伊未施作卻有請款等語明確(
    見他字卷第204頁，偵7347卷四第740頁反面、原審105年度
    聲羈字第92號卷〔下稱聲羈92卷〕第16至17頁、原審卷二第17
    4至204頁）；經核與林柏亦以證人身分於偵查及原審審理中
    證稱：這個標案是伊公司設計的，因為王纘杰在105年6月後
    有請伊協助製作竣工書圖，伊核對原本的設計圖，發現有一
    個告示牌基礎工項「懸臂標誌構造物基礎」2個沒有施作；
    伊有問過王纘杰，他跟伊說他沒有做，伊也沒有看過他這部
    分施作的照片；伊記得伊設計的施工預算明細表中關於「懸
    臂標誌構造物基礎」項目共設置2座；後來伊問王纘杰有沒
    有做，他說沒有做，但數量他要，伊就幫他填上去，但竣工
    圖部分就修掉等語（見他字卷第103頁反面、原審卷三第37
    至55頁）相符，且有蘇澳港杜鵑颱風災害整建工程告示牌復
    原位置詳圖、懸臂式標誌架詳圖（二)、(三)、蘇澳港營運
    處現金轉帳傳票(末期款)、匯款申請書回條聯、杰棋公司統
    一發票（末期款）、工程估驗計價明細表（第末期）、工程
    竣工報告、竣工結算詳細表、驗收紀錄（第全次）、（第2
    次)、蘇澳港杜鵑颱風災害整建工程型懸臂式標誌架詳圖(一
    )、(二)、(三)、工程結算驗收證明書、工程結算驗收證明
    書工程主要內容各1紙在卷可憑(見調查卷一第82至84、103
    至117、126至128、130至131頁），此部分事實亦堪以認定
    。被告王國銘雖於原審審理中否認知悉上情，然其前於調詢
    及偵查中均自承：「懸臂標誌構造物基礎」應該是施作在圖
    說標示B的位置，但是督導方碩堂指示王纘杰改施作在圖說
    標示A的位置，不過標示A的位置原本已經設有「懸臂標誌構
    造物基礎」，所以王纘杰並沒有在該處施作；嗣後蘇澳港營
    運處驗收時沒有扣款；因為伊與方碩堂都有接受王纘杰飲宴
    的招待，也有收受王纘杰聚餐基金，所以針對這個部分只好
    睜一隻眼閉一隻眼，在驗收時並未扣款；因為伊與方碩堂平
    常有受王纘杰的飲宴招待，且這2個項目金額也不高，伊有
    讓他驗收通過不予扣款的意思，所以沒有告知驗收人員；伊
    知道王纘杰未依設計圖說施作基座等語明確（見偵7347卷三
    第546頁反面、卷四第691、785頁反面），被告王國銘對於
    上情顯然知悉甚詳，其身為蘇澳港營運處公務員，就上開工
    程擔任承辦人員並負責施工現場之監工，本應就此情提出檢
    舉、要求改善，或於嗣後廠商請款時簽請辦理減價驗收，然
    被告王國銘卻未為上開舉發或提出減價要求行為，而在竣工
    報告、竣工結算詳細表、驗收紀錄等工程文件上均蓋章核可
    並呈送上級，護航王纘杰順利取得上開工程款項，此有工程
    竣工報告、竣工結算詳細表、臺灣港務股份有限公司基隆港
    務分公司（第二次）、（第全次）驗收紀錄等各1紙在卷可
    憑（見調查卷一第113至117頁）。被告王國銘顯然係以其違
    背其職務不予追究上開鐵鍊重量不足及未依合約施作基座2
    座之缺失之行為，交換王纘杰所交付之金錢及招待飲宴之不
    正利益，二者間具有對價關係乙節，已甚明確，被告王國銘
    前開所辯僅係事後飾卸其責之詞，無足憑採。
  ⑶綜上所述，本案事證明確，被告王國銘公務員對於違背職務
    之行為收受賄賂及不正利益之犯行，堪予認定。
  ⒊被告王國銘(林柏亦與王纘杰部分已判決確定)共同行使公務
    員登載不實公文書：
　　訊據被告王國銘就其共同行使公務員登載不實公文書之犯行
    坦承不諱(見原審卷一第120頁，上訴卷四第159、160頁)，
    並有如下補強證據，分述之：
  ⑴林柏亦有以1萬5000元之代價受王纘杰委託製作上開工程第末
    期工程估驗計價表、工程估驗計價明細表、工程竣工報告、
    竣工結算詳細表等文書，且明知王纘杰並未依契約設計之圖
    說施作「懸臂標誌構造物基礎」工程項目之基座2座之事實
    ，已據林柏亦陳述明確，並經王纘杰以證人身分於偵查中證
    述：伊有給林柏亦1萬5000元委託製作文書等語明確(見他字
    卷第204頁反面），復有上開工程第末期工程估驗計價表、
    工程估驗計價明細表、工程竣工報告、竣工結算詳細表影本
    各1份在卷可憑(見調查卷一第109至115頁)，此部分事實堪
    以先予認定。
  ⑵林柏亦所製作之上開工程估驗文件：工程估驗計價表、工程
    估驗計價明細表、工程竣工報告、竣工結算詳細表等文書雖
    依合約約定係委由廠商代為製作，然最終須呈送公務員而由
    公務員逐層簽核，參見上開文書上方標題均為「臺灣港務股
    份有限公司基隆港務分公司」或「臺灣港務股份有限公司基
    隆港務分公司蘇澳港營運處」，下方則分別設有「主管工程
    人員」、「覆核」、「工務科經理」、「會計室經理」、「
    監造單位」等簽核欄位即明(見調查卷一第109至115頁)，是
    縱由廠商先代為製作上開表格格式，其本質仍屬公文書無訛
    ，林柏亦受託製作上開文件，親手繕打上開文書之標題與各
    式欄位，且林柏亦於調詢中所陳稱：因王國銘認為王纘杰製
    作的工程文件不完備，遂介紹王纘杰與伊接洽，請伊協助王
    纘杰製作上開文件；王國銘知道伊所製作之竣工書圖(包含
    結算書)不實，因為伊當初在作的時候，發現王纘杰有1個告
    示牌基礎工項「懸臂標誌構造物基礎」2個沒有施作後，伊
    有跟王國銘說「懸臂標誌構造物基礎」與現況不符的事情，
    伊請王國銘與王纘杰協商後，再告訴伊結算書要怎麼寫，後
    來是王纘杰告訴伊要怎麼寫；上開文件製作完後，再送給公
    務員呈核用印等語(見他字卷第98至99、103至104頁，原審
    卷三第50至52、54頁反面至55頁)，是林柏亦受廠商王纘杰
    之委託先行代為製作上開工程估驗文件，最終仍須由公務員
    蓋印呈核，而屬公務員所職掌之公文書自明。
　⑶嗣王國銘與王纘杰、林柏亦均明知王纘杰未依契約設計之圖
    說施作「懸臂標誌構造物基礎」2座，基於行使公務員登載
    不實公文書之犯意聯絡，於105年7月28日，在上開工程第末
    期工程估驗計價表、工程估驗計價明細表、工程竣工報告、
    竣工結算詳細表等文書中登載「新設告示牌240×195cm含桿
    柱基座（既有桿柱檢修）」2座已完成之不實內容，再由被
    告王國銘於其上蓋章簽核，表示同意將上開不實事項登載於
    其職務上所掌之公文書，並將上開登載不實公文書上呈予不
    知情之覆核人員、工務科經理及會計室經理請款而行使之，
    被告王國銘與林柏亦、王纘杰共同行使公務員登載不實公文
    書之犯行，已堪認定。
  ⑷綜上所述，本案事證明確，被告王國銘共同行使公務員登載
    不實公文書之犯行，已堪認定。
  ㈢3號管制站圍籬及冷氣整修工程、蘇澳港消防栓標示牌損壞整
    修工程、消防隊管制門及跨海大橋欄杆整修工程、3號管制
    站冷氣損壞維修、信號台阻絕設施損壞拆除新作工程等10萬
    元以下小額工程，及105年度蘇澳港碼頭護舷整修工程：
  ⒈被告方碩堂、王國銘共同為公務員對於職務上行為收受不正
    利益（10萬元以下小額工程）：
　　訊據被告方碩堂固坦承有於105年4月14日，接受李俊寬之招
    待，與被告王國銘共同前往「亮晶晶卡拉OK」飲宴之事實，
    惟矢口否認有何公務員對於職務上行為收受不正利益之犯行
    ，且否認有於105年3月17日接受李俊寬之招待，前往有女陪
    侍之「金皇后酒店」飲宴之事實，辯稱：伊於105年3月17日
    在高雄總公司出差，並無參與飲宴；小型工程伊均直接交給
    承辦人去找廠商，伊不會去指示；去飲宴的時候都不會談公
    事，而且飲宴時間在承包工程的前1個月，並不會談到之後
    工程要交給該公司的事情；只是因為李俊寬滿好客的，把伊
    當成朋友，只是一般的聯誼云云；訊據被告王國銘固坦承有
    於105年3月17日、同年4月14日，接受李俊寬招待，與被告
    方碩堂共同前往「金皇后酒店」、「亮晶晶卡拉OK」飲宴之
    事實，惟矢口否認有何公務員對於職務上行為收受不正利益
    之犯行，辯稱：此與伊之職務並無對價關係云云。經查：
  ⑴李俊寬有於105年3月17日、同年4月14日，招待被告方碩堂與
    王國銘分別前往「金皇后酒店」、「亮晶晶卡拉OK」飲宴，
    各次分別支出9000元、2000元之費用等客觀事實，已據被告
    王國銘、李俊寬分別以被告及證人身分供述、證述在卷(分
    見原審卷一第35頁，原審卷二第12頁反面、卷四第160頁反
    面)，並經證人陳韋嘉於偵查及原審審理中證稱：伊曾在105
    年4月14日傍晚，接到王國銘打電話找伊去「亮晶晶卡拉OK
    」付錢，當次付了2、3千元；王國銘打電話找伊的意思就是
    要伊去付錢，所以伊就主動去付錢等語(見他字卷第93頁)，
    且有「金皇后酒店」105年3月17日日報表1紙在卷可憑(見調
    查卷四第682頁)，該部分事實堪以認定。被告方碩堂固否認
    有於105年3月17日接受李俊寬之招待前往有女陪侍之「金皇
    后酒店」飲宴之事實，然查，此部分事實，業據被告王國銘
    於偵查及原審審理中以證人身分具結證稱：李俊寬有於105
    年3月17日招待伊、方碩堂一起去「金皇后酒店」飲宴；十
    之八九都有督導(即方碩堂)去，包商都會要求要找主管一起
    去等語(見偵7347卷四第788頁反面至789頁，原審卷二第85
    頁)；並經李俊寬於偵查中證稱：伊有於105年3月17日宴請
    方碩堂、王國銘等人至「金皇后酒店」飲宴，消費金額為90
    00元等語(見偵7347卷四第777頁)，而被告方碩堂前於調詢
    及偵查中就伊有於105年3月17日接受李俊寬招待至「金皇后
    酒店」飲宴等情亦曾坦認不諱(見偵7347卷四第679、805頁
    反面)，足見其所辯係事後飾卸之詞，無足憑採。被告方碩
    堂確有於105年3月17日接受李俊寬招待至「金皇后酒店」飲
    宴之客觀事實，亦堪以認定。
  ⑵被告方碩堂、王國銘固均矢口否認有何公務員對於職務上之
    行為收受賄賂及不正利益之犯行，並以無對價關係等前詞置
    辯。然查，被告方碩堂擔任蘇澳港營運處督導兼代工務科經
    理；被告王國銘則為蘇澳港營運處工務科技術員，其2人對
    於蘇澳港營運處所辦理上開土木工程相關之10萬元以下小型
    工程案，分別有核定底價、逕自指定廠商議價及施作之權責
    ，此經被告方碩堂於調詢中自承：港勤所等使用單位會提供
    請購單、申請單交到工務科，由伊在申請單批示承辦人及預
    算來源，如果是10萬元以下，伊會請承辦人先去找廠商估價
    ，承辦人再依估價單製作成工程施工案預算詳細價目表，經
    伊核定底價後，承辦人再填載請修單，經伊核示後轉陳給會
    計室及處長核章，承辦人就逕洽廠商施工等語(見偵7347卷
    四第675頁反面)；及被告王國銘於調詢中自承：港勤所等使
    用單位會提供申請單交到工務科，由方碩堂在申請單批示承
    辦人及預算來源，如果是土木工程，通常都是由伊負責。拿
    到申請單之後，就直接找相關廠商至現場勘查，勘查完，廠
    商再提出估價單，由承辦人製作工程施工案預算詳細價目表
    給督導方碩堂核定底價，承辦人再與廠商議價，並將議價的
    結果簽陳給方碩堂，方碩堂核准後，再由廠商來施作等語在
    卷（見偵7347卷三第547頁)，復經臺灣港務股份有限公司11
    0年12月7日總授基港蘇字第1101059917號函復本院有關該公
    司轄屬分公司及營運處就新臺幣10萬元以下工程之採購 流
    程、驗收流程及採購層級等節予以說明，該公司明訂採購作
    業權責分工，並訂頒有「臺灣港務股份有限公司採購作業權
    責分工要點」供各分公司依循辦理，其中就未達新臺幣10萬
    元之採購案‥‥核派授權決行層級為「經理」等旨，並檢附上
    開採購作案權責分工要點等件在卷可查（見更一卷二第7至1
    9頁），並有「3號管制站圍籬及冷氣整修工程」請修單影本
    、工程施工案預算詳細價目表影本、請修委託單影本、「信
    號台阻絕設施損壞拆除新作工程」請修單影本、請修委託單
    影本、「3號管制站冷氣損壞」請修單影本、工程施工案預
    算詳細價目表影本、請修委託單影本、「消防隊管制門及跨
    海大橋欄杆整修工程」請修單影本、工程施工案預算詳細價
    目表影本、請修委託單影本、「蘇澳港消防栓標示牌損壞修
    復工程」請修單影本、工程施工案預算詳細價目表影本、請
    修委託單影本各1紙在卷可稽（見調查卷三第452、455、456
    頁、卷四第570至572、582至584、592至594、605至607頁）
    ，可見被告方碩堂、王國銘就上開各項工程請修、預算價目
    表編制及核可之核章，及被告方碩堂批示由被告王國銘招商
    修復及核定底價之批示之，此部分事實堪以認定。而被告方
    碩堂、王國銘與李俊寬間之關係，參被告王國銘調詢中自承
    ：伊係因尚璽公司於104、105年間承攬蘇澳港營運處工程，
    才認識李俊寬等語（見偵7347卷一第349頁反面)；李俊寬於
    偵查及原審審理中以證人身分具結後亦證稱：伊係於102年
    間因為標到蘇澳港港區清淤工程而認識方碩堂、王國銘；是
    因為承攬工程的緣故認識方碩堂、王國銘等語（見偵7347號
    卷二第233頁，原審卷二第247頁)，顯見被告方碩堂、王國
    銘係因李俊寬之尚璽公司承攬蘇澳港營運處工程始與李俊寬
    相互結識，彼此間原無私人親誼關係，然李俊寬卻於上開時
    、地，2度招待被告方碩堂、王國銘至有女陪侍之處所飲宴
    ；且其招待被告方碩堂、王國銘飲宴之時間點，恰均係在尚
    璽公司於105年4月間受方碩堂、王國銘邀約、指定承作上開
    金額10萬元以下之工程前，是綜上各情觀之，被告方碩堂、
    王國銘對於蘇澳港營運處所辦理上開土木工程相關之10萬元
    以下小型工程案，分別有核定底價、逕自指定廠商議價及施
    作之權責，李俊寬與被告方碩堂、王國銘間除公務關係外並
    無其他私人親誼關係，卻於承攬上開工程前，由李俊寬招待
    被告方碩堂、王國銘至有女陪侍之酒店飲宴，花費分別為90
    00元及2000元，依一般經驗論理法則，足認李俊寬上開2度
    招待被告方碩堂、王國銘飲宴之行為(其中105年4月4日是被
    告王國銘致電陳韋嘉來付錢，如上述)，係為謀求被告方碩
    堂、王國銘能將蘇澳港營運處10萬元以下工程邀約、指定尚
    璽公司施作而為，而與被告方碩堂、王國銘之職務上行為間
    存在有對價關係。被告王國銘於偵查中亦自承：這些飲宴跟
    李俊寬承攬上開工程有關聯，李俊寬應該希望我們之後在這
    些工程上能給他方便，我們也知道；105年4月14日至「亮晶
    晶卡拉OK」飲宴後，是方碩堂叫伊打電話給陳韋嘉去付錢的
    ；我們那時候是想要陳韋嘉來付錢；這個也跟尚璽公司承作
    上開工程有關，陳韋嘉回去後應該有找李俊寬請款等語（見
    偵7347卷四第788頁反面至789頁）。被告方碩堂雖辯稱：對
    於上開10萬元以下工程，伊均係請承辦人去找廠商，伊不知
    道王國銘會找誰施作云云（見偵7347卷四第676頁)，然參被
    告方碩堂與王國銘於105年3月28日間之通訊監察譯文所示：
    「A(被告王國銘)：我現在跟韋嘉在巡工地，變成算租，結
    這個牌子，你上次說消防局，南方澳那個要去看嗎？B(被告
    方碩堂)：好啊，看有沒有辦法作。」(見調查卷三第349頁)
    ，顯見被告王國銘找廠商勘查及估價時，被告方碩堂對於被
    告王國銘所邀請之廠商已然知悉；再佐以被告王國銘於原審
    審理中以證人身分具結所證：如果是尚璽公司專業的部分，
    方碩堂會特別指示找尚璽公司來議價承攬等語(見原審卷二
    第84頁反面)，益徵被告方碩堂除知悉被告王國銘所邀約之
    廠商外，更有直接指定尚璽公司承作上開工程之情況，則被
    告方碩堂上開所辯伊均不知情云云，顯係事後卸責之詞，不
    足採信。被告方碩堂、王國銘明知李俊寬交付上開不正利益
    係為求被告方碩堂、王國銘能將蘇澳港營運處10萬元以下工
    程邀約、指定尚璽公司施作，竟仍予以收受，參諸最高法院
    73年台上字第1886號判決意旨「共同正犯之意思聯絡，不限
    於事前有所協議，其於行為當時，基於相互之認識，以共同
    犯罪之意思參與者，亦無礙於共同正犯之成立」，應認被告
    方碩堂、王國銘就上開飲宴收受不法利益，係以共同犯罪之
    意思參與，準此，被告方碩堂、王國銘上開所為，主觀上係
    基於共同犯罪之意思參與，對於職務上行為收受不正利益之
    共同犯罪之意思聯絡，客觀上與其等職務上行為具有對價關
    係乙節，亦堪以認定。
  ⑶雖李俊寬於調詢、偵查及原審審理中證稱：伊招待方碩堂、
    王國銘至有女陪侍之酒店飲宴，只是跟朋友餐敘聯誼，跟工
    程沒有關係；都沒有談到工程的事（見偵7347卷二第215頁
    反面、235頁、卷三第454頁、卷四第777頁反面、778頁，原
    審卷二第264頁反面）。然查，衡諸一般社會常情，朋友間
    之餐敘聯誼應當有來有往，當無始終均由一方買單付費之理
    ，李俊寬於原審審理中卻證稱：在有女陪侍的地方都是由伊
    買單，方碩堂、王國銘在這些飲宴沒有付過款等語（見原審
    卷二第274頁反面）；所證核與證人陳韋嘉於原審審理中所
    證述：伊與老闆李俊寬有默契，只要跟方碩堂、王國銘等人
    聚餐吃飯，就是由伊這一方來付錢；整個餐費都是由李俊寬
    支付等語相符（見原審卷三第169頁反面、170頁）；被告王
    國銘於偵查中自承：於105年4月14日該次飲宴後，方碩堂有
    叫伊打電話給陳韋嘉去付錢等語（見偵7347卷四第788頁反
    面至789頁），此亦核與證人陳韋嘉於偵查中證稱：王國銘
    打電話找伊去的意思就是要伊去付錢，所以伊就去付錢等語
    相符（見他字卷第93頁），凡此均與一般交友聯誼之情形迥
    異。且李俊寬上開招待被告方碩堂、王國銘飲宴之費用，雖
    有部分係由李俊寬個人支出，然亦有自公司員工福利項目或
    公務雜支費用支出者，此經李俊寬於原審審理中證述在卷(
    見原審卷二第274頁反面至277頁)，顯見李俊寬招待被告方
    碩堂、王國銘受上開飲宴，並非僅出於一般朋友交誼之餐敘
    聯誼，而均與公司承攬工程之目的相關，李俊寬上開所證僅
    係事後迴護被告方碩堂與王國銘之詞，自難據為對被告方碩
    堂、王國銘有利之認定。
  ⑷綜上所述，被告方碩堂、王國銘有於犯罪事實欄一、㈢⒈所示
    時、地，共同為公務員對於職務上之行為收受不正利益，均
    堪以認定。至於被告方碩堂就此部分上開2次飲宴，聲請傳
    喚證人林健明到庭作證乙節，待證事實為被告方碩堂參加上
    開飲宴之動機是為與廠商建立良好關係，以便港區有緊急修
    復工程可以鼎力協助儘速修復而參加等語，然查證人林健明
    於原審審理中已結證稱「(問：方碩堂是否曾經邀請你參加
    工程承包商的聚餐跟飲宴嗎？)沒有」等語（見原審卷三第2
    70頁)，基此，證人林健明顯然無法得悉被告方碩堂上開接
    受廠商招待到金皇后酒店、亮晶晶卡拉ok之動機，且此部分
    事證已臻明確，並無再行調查之必要。又證人李俊寬就犯罪
    事實欄一㈢⒈之飲宴情形，已於原審審理時到庭具結證述明確
    （見原審卷二第263頁反面至265頁），且此部分事證已臻明
    確，並無再行調查之必要。  
  ⒉被告方碩堂、王國銘共同為公務員對於職務上行為收受不正
    利益部分（105年度蘇澳港碼頭護舷整修工程）：
　　訊據被告方碩堂固坦承有於105年8月31日、同年12月9日，
    接受李俊寬之招待，與被告王國銘共同前往「金皇后酒店」
    飲宴之事實，惟矢口否認有何公務員對於職務上行為收受不
    正利益之犯行，辯稱：此與工程無關，純粹是去唱歌，沒有
    談公事，8月31日當時工程已經完工，12月9日更沒有關係；
    只是一般的聯誼云云；訊據被告王國銘固坦承有於105年8月
    31日、同年12月9日，接受李俊寬之招待，與被告方碩堂共
    同前往「金皇后酒店」飲宴之事實，惟矢口否認有何公務員
    對於職務上行為收受不正利益之犯行，辯稱：此與伊之職務
    並無對價關係云云。經查：　　
  ⑴李俊寬有於105年8月31日、同年12月9日，招待被告方碩堂與
    王國銘前往「金皇后酒店」飲宴，各次分別支出9000元、1
    萬元之費用之客觀事實，已據被告方碩堂、王國銘、俊寬分
    別以被告及證人身分供述、證述在卷，並有「金皇后酒店」
    105年8月31日日報表、尚璽公司105年度工程福利基金收支
    明細表各1紙、105年12月9日行動蒐證照片13張在卷可憑(見
    調查卷三第389頁、卷四第669頁，他字卷第60至63頁)，該
    部分事實堪予認定。
  ⑵被告方碩堂、王國銘固均矢口否認有何公務員對於職務上之
    行為收受不正利益之犯行，並以無對價關係等前詞置辯。然
    查，被告方碩堂擔任蘇澳港營運處督導兼代工務科經理；被
    告王國銘則為蘇澳港營運處工務科技術員，被告王國銘就上
    開蘇澳港營運處發包而由李俊寬得標施作之「105年度蘇澳
    港碼頭護舷整修工程」擔任監工，於工程期間負責掌握工程
    進度，依據實際施工狀況填寫工程監造表、估驗計價明細表
    ，被告方碩堂則負責審核上開工程自發包時起至驗收結算為
    止一切文件等情，已據被告王國銘於原審審理中以證人身分
    證稱：伊負責監工，要協同驗收；驗收完辦理付款；伊是最
    基層的，負責文書資料謄寫，然後送上去層層審核；沒有伊
    與方碩堂之簽名，後面程序跑不了等語在卷（見原審卷二第
    143頁反面至146頁），並有監造週報表、工程結算驗收證明
    書、工程竣工報告、工程估驗計價表等各1份在卷可參（見
    調查卷三第358至380頁），其上文件均可見被告方碩堂、王
    國銘2人簽核用印，足見上開工程各項文件若欠缺被告方碩
    堂、王國銘2人之簽核，均不能順利完成程序，將影響後續
    施工、驗收及撥款程序之進行，是被告方碩堂、王國銘2人
    依其職責，對上開工程之施工、驗收及撥款過程，均為其等
    職責之權限範圍，已堪認定。而被告方碩堂、王國銘與李俊
    寬間之關係，係因李俊寬所營之尚璽公司承攬蘇澳港營運處
    工程始與李俊寬相互結識，彼此間原無私人親誼關係乙節，
    如上述【見理由欄貳、一、㈢⒈⑵】，然李俊寬卻於上開時、
    地，2度招待被告方碩堂、王國銘至有女陪侍之處所飲宴，
    花費各達9000元與1萬元；且李俊寬招待被告方碩堂、王國
    銘飲宴之時間點，均在尚璽公司於105年5月間得標施作上開
    工程後，其中105年8月31日之飲宴，上開工程尚未驗收完成
    （同年8月27日完工，同年9月20日驗收完成），而105年12
    月9日之飲宴，則在上開工程於同年12月1日結算完成並匯入
    後不久。被告方碩堂與王國銘雖辯稱工程斯時已結束、該飲
    宴與上開工程無關云云，然參以尚璽公司105年度工程福利
    基金收支明細表1紙所示「12/09支出金皇后酒店歡唱餐敘費
    10,000」(見調查卷三第389頁)，李俊寬將該筆支出算入公
    司工程支出，可徵此筆金錢係為公司工程之目的而支出，再
    參證人陳韋嘉手機通訊軟體LINE群組「尚璽三人小組」中，
    李俊寬於該群組中亦表示「工作報告：12月9日中午12：00
    蘇澳港餐敘」並指示「請韋嘉聯絡辦理」、「韋嘉：蘇澳港
    護舷整修工程尚未退履約保證金，請協調辦理」，此有證人
    陳韋嘉手機通訊軟體LINE群組「尚璽三人小組」對話截圖1
    張在卷可稽（見偵7347卷三第458頁），更徵李俊寬確係將
    其於105年12月9日招待被告方碩堂、王國銘至「金皇后酒店
    」飲宴乙事歸類為工作事項，且有意藉此向蘇澳港營運處請
    求退還履約保證金之意思。
  ⑶綜上各情觀之，被告方碩堂、王國銘對於上開工程之施工、
    驗收及撥款過程，均有公文簽核之職務關係，而李俊寬與被
    告方碩堂、王國銘間除公務關係外並無其他私人親誼關係，
    卻於承攬上開工程期間，各花費9000元與1萬元招待被告方
    碩堂、王國銘至有女陪侍之酒店飲宴，依一般經驗論理法則
    ，足認定李俊寬上開2度招待被告方碩堂、王國銘飲宴之行
    為，係為謀求被告方碩堂、王國銘能協助上開工程之驗收及
    撥款順利進行而不受被告方碩堂、王國銘之職務上刁難，與
    被告方碩堂、王國銘之職務行為間有對價關係。被告王國銘
    於偵查中亦自承：這些飲宴跟李俊寬承攬上開工程有關聯，
    李俊寬應該希望我們之後在這些工程上能給他方便，我們也
    知道等語（見偵7347卷四第788頁反面至789頁）。至被告方
    碩堂雖辯稱：這個跟工程無關，純粹是去唱歌，沒有談公事
    ，只是一般的聯誼云云，然揆諸前揭最高法院判決意旨，縱
    係假藉上開各種名義之變相給付，亦難謂與其職務無關而無
    對價關係，被告方碩堂、王國銘接受李俊寬招待飲宴而收受
    上開不正利益，與其2人之職務間具有對價關係乙節，不因
    上開飲宴係以「聯誼」名目邀約飲宴而有不同，被告方碩堂
    所辯僅係卸責之詞，不足憑採。另參諸最高法院73年台上字
    第1886號判決意旨「共同正犯之意思聯絡，不限於事前有所
    協議，其於行為當時，基於相互之認識，以共同犯罪之意思
    參與者，亦無礙於共同正犯之成立。」應認被告方碩堂、王
    國銘明知受招待時廠商李俊寬之上開工程尚施工中，或雖驗
    收但尚有履約保證金退還之問題待處理，均與其等公務員職
    權有關，而受招待前往飲宴收受不法利益，2人顯係以共同
    犯罪之意思參與，準此，被告方碩堂、王國銘上開所為，主
    觀上係基於共同犯罪之意思參與，對於職務上行為收受不正
    利益之共同犯罪之意思聯絡，客觀上與其等職務上行為具有
    對價關係乙節，亦堪以認定。　　
  ⑷綜上所述，被告方碩堂、王國銘有於犯罪事實欄一、㈢⒉所示
    時、地，共同為公務員對於職務上之行為收受不正利益之犯
    行，均堪以認定。至於被告方碩堂就此部分上開2次飲宴，
    聲請傳喚證人林健明到庭作證乙節，待證事實為被告方碩堂
    參加上開飲宴之動機是為與廠商建立良好關係，以便港區有
    緊急修復工程可以鼎力協助儘速修復而參加等語，然查證人
    林健明於原審審理中已結證稱「(問：方碩堂是否曾經邀請
    你參加工程承包商的聚餐跟飲宴嗎？)沒有」等語（見原審
    卷三第270頁)，基此，證人林健明顯然無法得悉被告方碩堂
    上開接受廠商安排到金皇后酒店之動機，且此部分事證已臻
    明確，並無再行調查之必要。又證人李俊寬就犯罪事實欄一
    ㈢⒉之飲宴情形，已於原審審理時到庭具結證述明確(見原審
    卷二第265頁反面至267頁)，且此部分事證已臻明確，並無
    再行調查之必要。　　
  ㈣蘇澳港四號通棧整修工程：
  ⒈被告王國銘幫助協議使廠商不為價格競爭：
    訊據被告王國銘固坦承於蘇澳港營運處辦理「蘇澳港四號通
    棧整修工程」第一次開標流標後至第二次開標前，有應王纘
    杰之要求，將李俊寬之聯絡方式告知王纘杰，並有向李俊寬
    表示王纘杰亦有意得標上開工程施作等語之事實，惟矢口否
    認有何幫助協議使廠商不為價格競爭之犯行，辯稱：伊事後
    才知道他們有讓標的事實云云(見原審卷一第121頁、卷四第
    159頁，上訴卷二第248頁)。經查：
  ⑴被告王國銘於蘇澳港營運處辦理「蘇澳港四號通棧整修工程
    」第一次開標流標後至第二次開標前，有應王纘杰之要求，
    將李俊寬之聯絡方式告知王纘杰，並有向李俊寬表示王纘杰
    亦有意得標上開工程施作等語，會找他協調之客觀事實，已
    據被告王國銘坦認在卷(見原審卷一第35、121頁)，並核與
    證人王纘杰於調詢、偵查及原審審理中證稱：第一次開標隔
    1、2天之後，伊載王國銘搭車時，拜託王國銘幫伊跟李俊寬
    講讓伊得標，王國銘隔2、3天後告訴伊已經與李俊寬講好了
    ，細節要伊自己去跟李俊寬商量；伊跟王國銘要李俊寬的電
    話後，與李俊寬約在統一超商談等語(見偵7347卷二第372至
    375頁、卷四第740至743頁，原審卷二第221至223頁)；及李
    俊寬於調詢、偵查及原審審理中證稱：王國銘有向伊表示「
    大支(即王纘杰)」也要標蘇澳港四號通棧整修工程，他會找
    伊協調，伊回答王國銘OK，之後王纘杰就打電話給伊談論標
    案的事；王國銘告知王纘杰伊是第二間投標廠商，並將伊電
    話給王纘杰等語(見偵7347卷四第772至773、776至778頁，
    原審卷二第272、278頁)，此部分事實堪以先予認定。
  ⑵被告王國銘雖矢口否認犯行，並以前詞置辯。然參王纘杰於
    調詢及原審審理中所證：伊去找李俊寬談論協議讓標的事情
    前就有跟王國銘說，事後也有跟王國銘講狀況，故王國銘均
    知情；伊拜託王國銘跟李俊寬講讓伊得標，王國銘隔2、3天
    後告訴伊已經與李俊寬講好了；伊跟王國銘要李俊寬電話就
    是要談四號通棧工程的投標案，伊有跟王國銘講；伊跟李俊
    寬之間的協議，王國銘知情等語(見偵7347卷二第246頁反面
    、373頁，原審卷二第222至223頁)；及參李俊寬於調詢及偵
    查中證稱：王國銘有向伊表示「大支（即王纘杰）」也要標
    蘇澳港四號通棧整修工程，他會找伊協調，伊回答王國銘OK
    ，之後王纘杰就打電話給伊談論標案事宜等語(見偵7347卷
    四第772至773、776至778頁)，被告王國銘顯然於將李俊寬
    之聯繫方式給予王纘杰時，即已明確知悉王纘杰係欲聯繫李
    俊寬就上開工程之標案為讓標之協議，被告王國銘甚而幫忙
    王纘杰傳話向李俊寬表示「王纘杰也要標蘇澳港四號通棧整
    修工程，王纘杰會找李俊寬協調」等語，被告王國銘就上開
    情節自難諉為不知，其前開所辯純屬事後飾卸其責之詞，不
    足憑採。被告王國銘既明知王纘杰意圖影響決標價格而欲以
    協議方式使其他廠商李俊寬不為價格之競爭，竟仍基於幫助
    他人犯罪之意思而為上開構成要件以外之行為，被告王國銘
    此部分所為自該當刑法上之幫助犯。
  ⑶綜上所述，本案事證明確，被告王國銘有以上開方式幫助協
    議使廠商不為價格競爭之犯行，已堪認定。
  ⒉被告王國銘公務員對於違背職務之行為收受賄賂及不正利益
    ：
　　訊據被告王國銘固坦承有於105年10月26日、27日、同年11
    月8日分別接受王纘杰之招待至有女陪侍之酒店飲宴，且有
    於105年11月8日及12月4日或5日以後某日，分別收受王纘杰
    交付2萬元、3萬元，並有於105年12月4日或5日上午10、11
    時許，在宜蘭縣蘇澳鎮蘇澳港營運處停車場，以贊助餐敘費
    用為由，收受李俊寬交付2萬元現金等情，惟矢口否認有何
    違背職務收受賄賂及不正利益之犯行，辯稱：伊是105年12
    月初收到李俊寬交付的金錢時，才知道他們有讓標的事實，
    上開接受招待及收受金錢與伊之職務無關云云(見原審卷一
    第121頁、卷四第159頁，上訴卷二第248頁)，經查：
  ⑴王纘杰有於105年10月26日、同年月27日、同年11月8日，接
    續招待被告王國銘前往有女陪侍之酒店飲宴，且於105年11
    月8日、12月4日或5日以後某日，交付現金2萬元、3萬元予
    被告王國銘；而李俊寬有於105年12月4日或5日上午10、11
    時許，交付現金2萬元予被告王國銘之事實，業據被告王國
    銘坦認在卷(見原審卷一第35、121頁)，核與證人王纘杰、
    李俊寬於原審所證(分見原審卷一第292頁、卷二第12頁反面
    、卷四第160頁）、證人即「金皇后酒店」副總黃靜雯於偵
    查中之證述、證人即「金皇后酒店」服務人員張碧蘭於偵查
    中之證述、證人即「亮晶晶小吃部」服務人員李淑芬於偵查
    中之證述、證人即「閃亮之星卡拉OK店」副理偕秋燕於偵查
    及原審審理中之證述相符（見偵7347卷一第90至92、118至1
    20頁、卷三第471至472、480頁，原審卷三第207至230頁）
    ，並有被告王國銘與王纘杰通訊監察譯文1份、「金皇后酒
    店」10月份帶番排行榜、「金皇后酒店」105年10月27日消
    費明細單、「閃亮之星」105年10月26日簽帳單各1紙、105
    年11月8日行動蒐證作業報告表暨照片9張、105年10月26日
    行動蒐證作業報告表暨照片9張在卷可稽(見調查卷一第18至
    21頁、卷四第692、702、718至721、740至743頁，偵7347卷
    一第78頁），上開各該部分事實堪以先予認定。
  ⑵被告王國銘雖矢口否認收受上開金錢、接受上開招待與其前
    開違背職務之行為間【即犯罪事實欄一、㈣１２之妨害政府採
    購法之公平】有何對價關係，然細繹當時客觀情狀，被告王
    國銘為蘇澳港營運處公務員，就上開工程擔任承辦人員，於
    105年10月26日、11月8日二次開標當日均受派前往基隆港務
    局參與開標；而王纘杰與「龍泰公司」合作、李俊寬與「偉
    唐公司」合作，陸續參與上開工程第一、二次之投標；王纘
    杰於105年10月26日上開工程第一次開標流標後，有拜託王
    國銘給予李俊寬之聯繫方式，並委託王國銘去向李俊寬表示
    其亦有意得標施作上開工程，經王國銘給予電話，並協助轉
    知李俊寬上情後，王纘杰與李俊寬得以順利達成不為價格競
    爭之協議，而終由王纘杰於105年11月8日順利得標上開工程
    標案等情，業據王纘杰、李俊寬對於上開事實均坦承不諱(
    見原審卷四第160頁正反面)，並有證人即尚璽公司工地主任
    陳韋嘉於調詢、偵查與原審審理中之證述相符（見他字卷第
    78至83頁反面、原審卷三第149至180頁），並有臺灣港務股
    份有限公司基隆港務分公司105年10月26日開標流標紀錄、1
    05年10月27日無法決標公告、105年11月8日開標決標紀錄、
    龍泰公司投標標價清單(第二次)、標單、詳細價目表、臺灣
    港務股份有限公司基隆港務分公司比(減)價單、偉唐公司投
    標標價清單(第二次)、標單、詳細價目表、尚璽公司105年
    度工程福利基金收支明細表各1紙、陳韋嘉與王纘杰105年12
    月2日、3日之通訊監察譯文1份（見調查卷二第260至270、2
    73、277頁，他字卷第90頁正反面，偵7347卷二第222頁）在
    卷可稽，足認王纘杰、李俊寬共同意圖影響決標價格而以協
    議方式不為價格之競爭之犯行(上開二人犯行業已判決確定)
    。
　⑶被告王國銘為蘇澳港營運處之公務員，因擔任上開工程之承
    辦人員並受派參與開標，明知依政府採購法相關規定，廠商
    不得以協議方式不為價格之競爭，然其明知王纘杰有意與李
    俊寬協議不為價格之競爭(即協調讓標)，竟提供李俊寬之聯
    繫方式並幫助雙方聯繫之助力，促成王纘杰與李俊寬達成不
    為價格競爭之協議，而妨害政府採購法上開規定，被告王國
    銘所為顯然違背其職務之行為。又被告王國銘為公務員，負
    責承辦上開工程，而王纘杰、李俊寬分為參與上開工程標案
    之廠商，王纘杰卻於105年10月26日、同年月27日、同年11
    月8日，接續招待被告王國銘前往有女陪侍之酒店飲宴，並
    於105年11月8日及12月4日或5日以後某日，陸續交付被告王
    國銘現金2萬元、3萬元；李俊寬則於105年12月4日或5日，
    交付被告王國銘現金2萬元，王纘杰與李俊寬所給予被告王
    國銘之不法利益或金錢顯超出一般正常社交情節，且招待宴
    飲或交付金錢之時間點，均在上開工程標案第1次開標當日
    、隔日，或上開工程第2次開標當日及其後不久，當時並無
    特殊婚喪節慶之情事，又被告王國銘與王纘杰、李俊寬間除
    上開工程之關聯性外，並無其餘原因促使王纘杰與李俊寬為
    上開非常態之招待宴飲或交付金錢之行為，適足以證明王纘
    杰與李俊寬顯然均係有意以上開招待被告王國銘飲宴或交付
    現金予被告王國銘之方式，交換被告王國銘違背職務而為上
    開幫助渠等協議不為價格競爭(即協調讓標)之行為。此參王
    纘杰於調詢、偵查及原審審理中證稱：105年11月8日「蘇澳
    港四號通棧整修工程」第2次開標由伊得標，開完標伊載王
    國銘至「亮晶晶卡拉OK」店途中，王國銘向伊表示他幫伊跟
    李俊寬喬事情，要給他2萬元；王國銘有向伊表示，李俊寬
    有給他2萬元，伊認為是在暗示伊要多給他3萬元，所以伊事
    後又多給王國銘3萬元；伊給王國銘這筆款項是因為王國銘
    說有幫伊跟李俊寬溝通等語（見偵7347卷二第373頁、卷四
    第627頁反面、原審卷二第223頁）；及李俊寬於調詢、偵查
    及原審審理中證稱：王國銘主動打電話給伊詢問：「我朋友
    的東西拿給你了嗎？」，伊知道他講的「東西」是指王纘杰
    給伊的15萬元，伊想說王國銘跟伊關切，代表知道這15萬元
    的事情，所以伊就在隔天約王國銘見面，給了王國銘2萬元
    ，因為王國銘有幫伊跟王纘杰協調，為了答謝他才給他2萬
    元等語(見偵7347卷四第772頁反面至773、776頁、原審卷二
    第283、284頁)。被告王國銘亦自承：伊在打電話給李俊寬
    前，王纘杰有跟伊說過他有給李俊寬15萬元，伊打給李俊寬
    就是想了解李俊寬有沒有拿到這筆錢，李俊寬在電話中跟伊
    說他有拿到，李俊寬之後才給伊2萬元；是跟李俊寬收了2萬
    元後，伊有跟王纘杰說有收到李俊寬的2萬元，王纘杰才又
    給伊3萬元等語(見偵7347卷三第501頁反面至502頁、卷四第
    788頁，原審卷一第121頁)；被告王國銘並自承：李俊寬會
    給伊2萬元，是因為伊有幫忙提供李俊寬的電話給王纘杰，
    讓他們兩個去溝通協調本件標案；王纘杰會給伊錢，應該是
    因為伊有把李俊寬的電話給王纘杰等語（見偵7347卷三第50
    1頁反面、卷四第788頁)，顯然被告王國銘與王纘杰、李俊
    寬間，確有由王纘杰與李俊寬以上開不正利益及賄款作為對
    價，交換被告王國銘為上開違背職務行為之合意，該部分之
    對價關係已甚明確，被告王國銘與王纘杰、李俊寬間縱未以
    明示方式明白說明此意，甚或以「餐敘」、「謝禮」等名目
    包裝上開不正利益及賄款，亦不妨礙此等對價關係之認定。
    王纘杰招待被告王國銘並交付被告王國銘金錢；及李俊寬交
    付被告王國銘金錢，各與被告王國銘上開違背職務之行為間
    存在有對價關係乙節，已堪認定。被告王國銘前開所辯此間
    不存在有對價關係云云，純屬事後飾卸其責之詞，無足憑採
    。
　⑷被告王國銘聲請函詢臺灣港務股份有限公司基隆港務分公司
    ，有關蘇澳港營運處10萬元以上工程，招標文件製作應由何
    種層級的人負責等節（見更一卷二第494至495頁、卷三第11
    頁)。惟按刑法上之賄賂罪所謂職務上行為，係指公務員在
    其職務範圍內所應為或得為之行為。所謂違背職務之行為係
    指在其職務範圍內不應為而為，或應為而不為者而言(最高
    法院58年台上字第884號、110年度台上字第6244號判決意旨
    參照)。申言之，所謂職務上行為，包括其法定職務權限事
    項，及具公務外觀，與其職務權限事項之行使，有密切關聯
    性之輔助事務行為在內(最高法院108年度台上字第3592號判
    決意旨參照)，如犯罪事實欄一㈣所認定「‥工務科副工程師
    游泰然就招標事項擔任承辦人員，負責設計規劃及製作招標
    文件；工務科技術員王國銘則擔任上開工程之承辦人員，於
    該工程辦理招標前，由方碩堂指示王國銘透過王纘杰委外覓
    得邑菖公司(全名邑菖工程顧問有限公司)負責該工程之設計
    規劃‥」等情，是被告王國銘此部分聲請調查證據，依刑事
    訴訟法第163條之2第2項第3款規定，並無調查之必要，併此
    敘明(犯罪事實一㈥部分，被告王國銘亦為相同之證據調查，
    亦無調查之必要)。
  ⑸綜上所述，本案事證明確，被告王國銘公務員對於違背職務
    之行為收受賄賂及不正利益之犯行，堪以認定。
  ㈤#11號通棧遮雨棚及車棚拆除工程、麗娜輪車輛引道整修工程
    、大樓停車棚新建工程、港區碼頭路面及水溝整修工程、#4
    號通棧鐵門修復及#6、#7警示標誌工程、停車場人行道及圍
    牆整修工程、消防及發電機室百葉窗新製工程、信號台6樓
    增設鐵門工程、跨海大橋伸縮縫整修工程、4號通棧鐵門上
    方防漏工程、7號碼頭水溝蓋加裝鐵鍊工程等10萬元以下小
    額工程中，被告王國銘公務員對於職務上行為收受賄賂及不
    正利益：
　　訊據被告王國銘固坦承有於犯罪事實欄一、㈤所示時、地，
    接續收受被告王纘杰交付5000元至2萬元不等之現金共11次
    ，共計收受16萬元，並有於105年2月5日接受王纘杰之招待
    ，前往「金皇后酒店」飲宴，而由王纘杰支付5000元之消費
    金額等事實，惟矢口否認有何公務員對於職務上行為收受賄
    賂及不正利益之犯行，辯稱：此與伊之職務並無對價關係云
    云(見原審卷一第121頁反面、卷四第159頁，上訴卷二第251
    頁)。經查：
  ⒈被告王國銘有於犯罪事實欄一、㈤所示時、地，接續收受被告
    王纘杰交付5000至2萬元不等之現金共11次，共計收受16萬
    元，並有於105年2月5日，接受王纘杰之招待，前往「金皇
    后酒店」飲宴，而由王纘杰支付5000元之消費金額等事實，
    業據被告王國銘自承在卷(見原審卷一第35、121頁)，並經
    證人王纘杰證述在卷(見原審卷一第292頁反面至293頁、卷
    四第160頁反面)，互核其等所述相符，此部分事實堪以認定
    。又王纘杰有以其經營之「杰棋公司」承作蘇澳港營運處所
    發包之「#11號通棧遮雨棚及車棚拆除工程」、「麗娜輪車
    輛引道整修工程」、「大樓停車棚新建工程」、「港區碼頭
    路面及水溝整修工程」、「#4號通棧鐵門修復及#6、#7警示
    標誌工程」；另以「天英裝璜木構工程行」名義承攬蘇澳港
    營運處所發包之「停車場人行道、圍牆整修工程」、「消防
    及發電機室百葉窗新製工程」、「信號台6樓增設鐵門工程
    」；及以「勁匠企業社」名義承攬「跨海大橋伸縮縫整修工
    程」、「4號通棧鐵門上方防漏工程」及「7號碼頭水溝蓋加
    裝鐵鍊工程」之事實，亦據王纘杰證述在卷，核與證人即「
    天英裝璜木構工程行」負責人陳錦明、證人即「勁匠企業社
    」負責人蔡錫煌於調詢、偵查及原審審理中之證述相符(見
    偵7347卷三第516至518、527至528、531至533、540至541頁
    、原審卷三第265至267頁)相符，並有「杰棋公司」開立之
    統一發票4紙、「勁匠企業社」開立之統一發票4紙、「天英
    裝璜木構工程行」開立之統一發票5紙(見調查卷三第415、4
    26、437、448、473、482、485、497、507、517、537、549
    、558頁）在卷可憑，此部分事實亦堪以先予認定。
  ⒉被告王國銘固矢口否認有何公務員對於職務上之行為收受賄
    賂及不正利益之犯行，並以無對價關係等前詞置辯。然查，
    被告王國銘為蘇澳港營運處工務科技術員，對於蘇澳港營運
    處所辦理上開10萬元以下之土木工程相關工程案有逕自指定
    廠商議價及施作之權責，此經證人即被告方碩堂於調詢中證
    稱：港勤所等使用單位會提供請購單、申請單交到工務科，
    由伊在申請單批示承辦人及預算來源，如果是10萬元以下，
    伊會請承辦人先去找廠商估價，承辦人再依估價單製作成工
    程施工案預算詳細價目表，經伊核定底價後，承辦人在填載
    請修單，經伊核示後，轉呈給會計室及處長核章，承辦人就
    逕洽廠商施工；如果是土木工程，通常都是由王國銘負責；
    伊核定底價後，交由王國銘直接與廠商洽談議價，如果廠商
    價錢低於伊核定的底價，就由王國銘直接交給廠商施作等語
    明確（見偵7347卷四第675頁反面至676頁）；被告王國銘於
    調詢中亦自承：港勤所等使用單位會提供申請單交到工務科
    ，由方碩堂在申請單批示承辦人及預算來源，如果是土木工
    程，通常都是由伊負責。拿到申請單之後，就直接找相關廠
    商至現場勘查，勘查完，廠商再提出估價單，由承辦人製作
    工程施工案預算詳細價目表給督導方碩堂核定底價，承辦人
    再與廠商議價，並將議價的結果簽呈給方碩堂，方碩堂核准
    後，再由廠商來施作等語（見偵7347卷三第547頁），此外
    復有「通棧遮雨棚及車棚」工程施工案預算詳細價目表影本
    、「麗娜輪車輛引道整修工程」請修單影本、工程施工案預
    算詳細價目表影本、請修委託單影本、「大樓停車棚新建工
    程」請修單影本、工程施工案預算詳細價目表影本、「港區
    碼頭路面及水溝整修工程」請修單影本、工程施工案預算詳
    細價目表影本、請修委託單影本、「#4號通棧鐵門修復及#6
    、#7警示標誌工程」請購單影本、工程施工案預算詳細價目
    表影本、請購委託單影本、「消防及發電機室百葉窗新製工
    程」請修單影本、工程施工案預算詳細價目表影本、請修委
    託單影本、「信號台6樓增設鐵門工程」請修單影本、工程
    施工案預算詳細價目表影本、請修委託單影本、「跨海大橋
    伸縮縫整修工程」請修單影本、工程施工案預算詳細價目表
    影本、請修委託單影本、「4號通棧鐵門上方防漏工程」請
    修單影本、工程施工案預算詳細價目表影本、請修委託單影
    本、「7號碼頭水溝蓋加裝鐵鍊工程」各1紙在卷可稽（見偵
    7347卷二第376頁、調查卷三第406至408、417至418、428至
    430、440至443、464至466、475至477、499至501、549至55
    1、560至561、563頁），其上均可見被告王國銘為上開各項
    工程之承辦人，負責製作請修申請，且經工務科主管即被告
    方碩堂批示底價後，並均指示交由被告王國銘招商修復等情
    ，是被告王國銘對於蘇澳港營運處辦理上開10萬元以下之土
    木工程相關工程案確有逕自指定廠商議價及施作之權責乙節
    ，已堪認定。而王纘杰於犯罪事實欄一、㈤各次交付被告王
    國銘金錢及招待被告王國銘飲宴之時間點，恰均係在王纘杰
    以「杰棋公司」、「天英公司」及「勁匠企業社」名義承作
    蘇澳港營運處上開10萬元以下小額工程並領取工程款項後隔
    日或第2日，有上開公司、企業社之發票在卷可稽。而證人
    王纘杰於調詢、偵查及原審審理中明確證稱：王國銘在小額
    工程的部分，會把一些工程給伊做，每次向伊索取「回扣」
    大概1至2萬元；如果工程是10萬元以下，王國銘會要求提供
    2萬元「回扣」，如果工程是3萬元以下，則要求5千元至1萬
    元的回扣；因為平時王國銘會主動要求伊提供到酒店或卡拉
    OK店飲宴，所以才會將他權限內之10萬元以下工程部分都交
    給伊做等語(見偵7347卷二第247、372至375、412至414頁、
    卷四第625至629、740至743頁、原審卷二第224、251至252
    頁)；被告王國銘於調詢及偵查中則自承：因為王纘杰配合
    度高，加上平常有招待伊跟方碩堂，所以伊都會找王纘杰來
    施作10萬元以下小型工程；因為王纘杰希望伊及方碩堂找王
    纘杰來承作10萬元以下的零星工程，所以王纘杰才會給伊「
    回扣」讓伊使用等語(見偵7347卷三第547至548頁、卷四第7
    89頁)，是綜上各節觀之，足認被告王國銘向王纘杰要求上
    開金錢之交付，並收受王纘杰招待飲宴，確與上開工程之承
    作相關，被告王國銘係以將上開10萬元以下小型工程指定由
    王纘杰承作為對價，換取王纘杰上開交付金錢及招待飲宴之
    利益；而王纘杰為謀被告王國銘能將上開10萬元以下小型工
    程指定由其承作，亦基於對於公務員關於不違背職務之行為
    交付賄賂及不正利益之犯意，對被告王國銘為上開交付金錢
    並招待飲宴之行為，以作為交換被告王國銘指定伊承作上開
    工程之對價。則被告王國銘上開所為，主觀上係基於對於職
    務上行為收受不正利益或賄賂之犯意而為，其前開所辯與其
    職務間並無對價云云，純屬事後飾卸其責之詞，不足憑採。
  ⒊又按貪污治罪條例第4條第1項第3款所定建築或經辦公用工程
    或購辦公用器材、物品，浮報價額、數量、收取回扣或有其
    他舞弊情事罪，其不法之行為，係存在於公務員單方，因出
    於公務員之主動，致公帑虛耗，公務員卻從中自肥，情節實
    重，乃課以該條例中最重之刑度；至其相對之人民或商家，
    縱然配合成事，無非被動或無奈，本身又無何不法利得，故
    不在該條例非難之列。惟若官民(或官商)違法勾結，各取所
    需好處，其間公務員違背職務之對價，雖以抽取一定數額或
    比例之回扣為名，實屬賄賂性質，自不能拘泥於相關人員之
    用語，割裂論公務員以收取回扣罪，論商、民以同條例第11
    條之行求、期約或交付賄賂罪（下稱行賄罪），而應依同條
    例第4條第1項第5款之公務員違背職務要求、期約或收受賄
    賂罪與上開行賄罪（學理上以「對立犯」稱之）予以論處(
    最高法院99年度台上字第2864號判決意旨參照)。經查，王
    纘杰前雖證稱此部分金錢之交付係因被告王國銘之要求，而
    屬「回扣」等語，然細繹被告王國銘與王纘杰2人間就上開
    金錢及不正利益之交付情節，被告王國銘有意將上開10萬元
    以下小型工程指定由王纘杰承作為對價，換取王纘杰上開交
    付金錢及招待飲宴之利益；而王纘杰為謀被告王國銘能將上
    開10萬元以下小型工程指定由其承作，亦有意以對被告王國
    銘為上開交付金錢並招待飲宴之行為，作為交換被告王國銘
    指定伊承作上開工程之對價，此參王纘杰所證：伊宴請被告
    王國銘係為長期與蘇澳港營運處配合等語(見偵7347卷二第3
    74頁反面)，益徵明確。則被告王國銘與王纘杰就此「以王
    纘杰交付金錢及招待飲宴換取被告王國銘將上開10萬元以下
    小型工程指定由王纘杰承作」之對價關係已有合意，被告王
    國銘與王纘杰所為顯然係各取所需，各為謀其自身利益，王
    纘杰並非僅係出於被動或無奈而配合被告王國銘之要求，反
    係與被告王國銘達成互謀一致之合意，各取所需，是就本案
    情節觀之，被告王國銘之所為自應論以對於職務上之行為收
    受賄賂及不正利益罪，而非收取回扣罪，方屬適當，此業經
    原審公訴檢察官提出補充理由書說明綦詳【原審卷三第247
    頁，詳原審檢察官補充理由書三)，併此敘明。
　⒋被告王國銘聲請就犯罪事實欄一㈤部分所載之工程，分向杰棋
    工程有限公司、勁匠企業社、天英裝潢木構工程行函調各該
    工程之財務收支帳冊，待證事實為被告王國銘並未自王纘杰
    收受其所述之金額數乙情(見更一卷二第495頁)。惟查，被
    告王國銘有此部分犯罪對於職務上之行為收受賄賂(即起訴
    書犯罪事實欄一㈤３)，業據被告王國銘於原審訊問時為認罪
    表示(見原審卷一第35頁反面)，嗣於106年6月14日準備程序
    就上開犯罪事實，亦稱「客觀事實我承認，但是否跟職務上
    有關以及是否屬回扣或賄賂，請法官查明」(見原審卷一第1
    21頁反面)，並有經被告王國銘確認之「王纘杰等廠商提供
    回扣之綜整表(並註記證據即王國銘、王纘杰等相關人陳述
    筆錄日期)」在卷可查(見偵7347卷四第695頁正反面)，且卷
    內亦無證據證明王纘杰就交付被告王國銘前開現金之事實曾
    登載於杰棋公司、勁匠企業社、天英裝潢木構工程行各該工
    程之扣案以外之「財務收支帳冊」，且此部分犯罪事證已臻
    明確，並無調查之必要。　　
  ⒌綜上所述，被告王國銘有於犯罪事實欄一、㈤所示時、地，接
    續對於職務上之行為收受賄賂及不正利益之犯行，堪以認定
    。
  ㈥3號崗哨鐵拉門及港區鐵門修復工程、蘇澳港6、7號水溝蓋整
    修工程：
  ⒈被告方碩堂、王國銘共同為公務員對於違背職務之行為收受
    不正利益：
　　訊據被告方碩堂固坦承有於105年11月17日，接受王纘杰之
    招待，前往有女陪侍之「金皇后酒店」飲宴之事實，惟矢口
    否認有何公務員對於違背職務之行為收受不正利益之犯行，
    辯稱：伊只知道王纘杰要用「杰棋公司」名義參與比價，至
    於王纘杰有無借用「勁匠企業社」名義伊並不知情；伊也不
    知道王國銘有找王纘杰幫忙製作上開工程之施工預算書、詳
    細價目表等標案文件資料，本件伊係找王纘杰找邑菖公司設
    計云云(見偵7347卷四第677頁反面、807頁，原審卷一第118
    頁反面、卷四第158頁反面，上訴卷一第445頁、卷二第253
    頁)；訊據被告王國銘固坦承有於105年11月17日、同年12月
    1日接受王纘杰招待前往「金皇后酒店」飲宴之事實，惟矢
    口否認有何公務員對於違背職務之行為收受不正利益犯行，
    辯稱：此部分是否與伊職務相關，容有疑義云云(見原審卷
    一第121頁反面、卷四第159頁，上訴卷二第28、253、254頁
    )。經查：
  ⑴被告方碩堂、王國銘有於105年11月17日，接受王纘杰花費1
    萬元招待前往「金皇后酒店」飲宴；又被告王國銘有於同年
    12月1日，接受王纘杰花費8000元招待前往「金皇后酒店」
    飲宴之事實，除據被告方碩堂、王國銘2人自承在卷(見原審
    卷四第158頁反面，原審卷一第35頁反面、121頁反面)外，
    並經證人王纘杰證述(見原審卷一第293頁、卷四第160頁反
    面)、證人即「金皇后酒店」副總黃靜雯於偵查中證稱：105
    年11月17日、同年12月1日，王纘杰與王國銘有來消費等語
    明確(見偵7347卷一第90至92頁反面)，且有「金皇后酒店」
    11月份帶番排行榜、105年11月17日簽帳單與明細單、105年
    12月1日簽帳單與明細單各1紙在卷可憑(見調查卷四第691頁
    ，偵7347卷一第81、82、85、86頁)，該部分事實堪以認定
    。又被告方碩堂、王國銘有於105年10月24日，藉梅姬颱風
    造成嚴重損害急需盡速完成修復之條件，將上開2工程簽准
    為緊急採購案，以限制性招標方式邀約2家廠商參與比價，
    其於簽文內所邀請之廠商，即王纘杰經營之「杰棋公司」及
    其借名之「勁匠企業社」等情，業據被告王國銘於偵查及原
    審審理中供證述：因為限制性招標一定要2家廠商以上，伊
    跟方碩堂知道王纘杰以「杰棋公司」及「勁匠企業社」名義
    參標，因為趕快標出去比較方便，是方碩堂決定同意的；是
    方碩堂叫伊去找王纘杰來承包等語明確(見偵7347卷四第790
    頁，原審卷二第154頁反面至156頁)；並經證人王纘杰於偵
    查與原審審理中證稱：這兩個工程伊是用勁匠企業社的名義
    參與議價，王國銘及方碩堂都知道伊是用勁匠企業社的名義
    參與這兩個工程的投標；因為伊有做過隔壁工程的經驗，所
    以方碩堂希望伊投標上開標案等語(見偵7347卷四第742頁反
    面，原審卷二第243頁反面)，復有3號崗哨鐵拉門及港區鐵
    門修復工程、蘇澳港6、7號水溝蓋整修工程簽文、臺灣港務
    股份有限公司基隆港務分公司比價流標紀錄(第一次)各1紙
    在卷可憑(見調查卷四第634至637、641頁)，此部分事實亦
    堪以認定。且被告方碩堂、王國銘明知王纘杰係以「杰棋公
    司」及「勁匠企業社」2家公司之名義參與比價而進行虛偽
    比價，仍予以包庇縱容，其2人所為顯然係違背職務之行為
    ，亦堪以認定。
  ⑵按代擬招標文件之廠商，於依該招標文件辦理之採購不得參
    加投標、作為決標對象或分包廠商或協助投標廠商，政府採
    購法施行細則第38條第1項第2款定有明文，而上開2工程標
    案招標前，因被告王國銘不諳電腦操作，遂由被告方碩堂在
    蘇澳港營運處辦公室內，與王纘杰商討上開2工程之設計規
    劃內容，並由王纘杰使用被告王國銘辦公室之電腦或杰棋公
    司之電腦，製作上開2工程標案之施工預算書、詳細價目表
    等標案文件資料等事實，業據被告王國銘於偵查及原審審理
    中供述、證述：因為伊不會用電腦，所以請王纘杰幫伊製作
    標案文件，方碩堂也都知道，設計也是方碩堂找王纘杰作的
    ，在招標之前都是方碩堂決定施工方式，並且跟王纘杰討論
    等語明確(見偵7347卷四第790頁、原審卷二第119頁反面至1
    21頁)；並經證人王纘杰於偵查及原審審理中證稱：施工圖
    是伊畫的，大約是在105年12月21日議價的一個半月前，是
    王國銘叫伊畫的，方碩堂應該知情；伊也有在招標前跟方碩
    堂、王國銘一起在蘇澳港營運處方碩堂的辦公室討論要如何
    製作水溝蓋、鐵門等語在卷(見偵7347卷四第742頁反面，原
    審卷二第197至198、244至245頁)，且有蘇澳港6號、7號水
    溝蓋整修工程、3號崗哨鐵拉門及港區鐵門修復工程施工預
    算書、總表、詳細價目表(預算)、單價分析表(預算)各1紙
    在卷可憑(見調查卷四第623至627、655至658頁），此部分
    堪以認定，則王纘杰既已實際參與製作上開2工程標案之施
    工預算書、詳細價目表等標案文件，屬實際代擬招標文件之
    廠商，依上開規定，自不得參與此次標案，被告方碩堂、王
    國銘明知上情，竟仍邀請王纘杰經營之「杰棋公司」參與上
    開標案之比價，被告方碩堂、王國銘所為，顯然係違背其職
    務之行為。
  ⑶被告方碩堂雖矢口否認知悉王纘杰有代擬上開2工程標案文件
    ，且辯稱本件伊係找王纘杰找邑菖公司設計云云，又矢口否
    認知悉王纘杰有借名「勁匠企業社」等詞置辯。然查，被告
    方碩堂所辯本件伊係找王纘杰找邑菖公司設計云云，如前所
    述，與卷內客觀事證不符而不足採；而參被告王國銘於偵查
    及原審審理中以證人身分具結所證：伊跟方碩堂都知道王纘
    杰以「杰棋公司」及「勁匠企業社」名義參標，因為趕快標
    出去比較方便，是方碩堂決定同意的；上開標案之施工預算
    書、詳細價目表等標案文件資料都是由王纘杰製作，因為伊
    不會用電腦，方碩堂也都知道，否則王纘杰怎麼幫忙做，設
    計是方碩堂找王纘杰作的，在招標之前都是方碩堂決定施工
    方式，並且跟王纘杰討論；上開工程之設計規劃是督導（即
    被告方碩堂）找王纘杰做的，內容都是督導去跟王纘杰討論
    ；是方碩堂要伊去找王纘杰來承作上開工程等語（見偵7347
    卷四第790頁，原審卷二第112頁反面至121、153頁反面至15
    8頁）；核與證人王纘杰於偵查及原審審理中證稱：伊有在
    招標前跟王國銘、方碩堂一起在蘇澳港營運處方碩堂的辦公
    室討論要如何製作水溝蓋、鐵門；王國銘與方碩堂都知道伊
    是用「勁匠企業社」的名義參與上開工程的投標；方碩堂在
    3號崗哨鐵拉門及港區鐵門修復工程中知道伊係用「勁匠企
    業社」名義投標等語（見偵7347卷四第742頁反面，原審卷
    二第242頁）；再佐以被告方碩堂與王纘杰間於105年10月11
    日之通訊監察譯文，顯示被告方碩堂指示王纘杰製作蘇澳港
    6、7號水溝蓋整修工程的設計資料，並向王纘杰表示本件工
    程是緊急搶修，可能可以直接找王纘杰承作等語(見調查卷
    一第66頁反面)，足認定被告方碩堂實際上明知王纘杰有代
    擬上開2工程標案文件之情事，且對於王纘杰係借名「勁匠
    企業社」參與比價乙情，亦知之甚詳，此參被告方碩堂前於
    調詢中自承：王纘杰有以「天英裝潢木構工程行」、「勁匠
    企業社」來承攬蘇澳港營運處10萬元下工程，王國銘有告訴
    伊此事，伊知道實際承作者是王纘杰等語(見偵7347卷四第6
    77頁)，益徵明確。至證人王纘杰於原審審理中雖亦有證稱
    ：「勁匠企業社」是由別人代表，伊1個人不能代表2個人，
    他們有代表人去，執行的是他們，所以關於伊前稱「方碩堂
    知道伊用勁匠名義投標」之陳述是不實在的等語(見原審卷
    二第247頁)，然其此部分證詞不僅與其同次審理中所證：方
    碩堂知道在3號崗哨鐵拉門及港區鐵門修復工程中，伊係用
    「勁匠企業社」名義投標等語(見原審卷二第242頁)相歧，
    復核與證人即「勁匠企業社」負責人蔡錫煌於偵查及原審審
    理中所證：伊係借牌給王纘杰使用，伊實際上並不知悉王纘
    杰承攬了蘇澳港營運處那些工程等語(見偵7347卷三第540頁
    ，原審卷三第266頁）顯然不符，王纘杰此部分所為證詞，
    顯係為掩飾其借牌參與標案之刑事責任，並有迴護被告方碩
    堂之嫌，自難據為對被告方碩堂有利之認定，附此敘明。
  ⑷被告方碩堂、王國銘雖矢口否認接受上開招待與其違背職務
    間有何對價關係。然按貪污治罪條例第4條第1項第5款之公
    務員對於違背職務之行為收受賄賂或其他不正利益罪，祗須
    所收受之賄賂或不正利益與其職務之違背有相當對價關係，
    亦即具有原因目的之對應關係即已成立。而行賄者與公務員
    為逃避刑責，往往假借餽贈、酬謝或政治獻金等各種名義變
    相授受賄賂或其他不正利益，或利用時間之間隔，於事前或
    事後授受賄賂或其他不正利益，以掩人耳目。故是否具有相
    當「對價關係」，應從實質上就公務員職務行為之內容、交
    付者與收受者之關係、雙方授受金錢、財物或利益之種類、
    價額、交付之時間與真正原因等客觀情形綜合加以審酌，不
    能僅憑當事人所供述形式上授受金錢或其他利益之原因，或
    授受之時間係在公務員所為職務上行為或違背職務行為之前
    或之後，作為判斷是否具有對價關係之依據。故公務員所收
    受之金錢、財物或其他利益，若與違背其職務上應為之特定
    行為之間具有原因與目的之對應關係者，縱假借餽贈、酬謝
    或政治獻金等各種名義之變相給付，亦難謂與其職務無關而
    無對價關係，且究係事前抑或事後給付，以及所交付或不正
    利益之價值，與該他人因公務員違背職務之行為所獲得之利
    益之價值是否相當，俱非所問（最高法院107年度台上字第2
    245號判決意旨參照)；又按關於公務員違背職務之行為，係
    指在其職務範圍內不應為而為，或應為而不為，或不正當為
    之，而與其職務上之義務責任有所違背者而言。而「職務」
    係指職權事務之意，公務員於任職期內，皆有一定範圍之職
    掌事務，而本此職掌事務即有其處理之職權與職能，此職權
    事務之取得究係直接出於法令規定，抑或上級主管長官之授
    權分配，究係永久性或臨時暫兼辦性質，並非所問，更不以
    最後有決定之職權為限，亦不以職務本體為必要，只要關涉
    其職務之事項即為已足（最高法院107年度台上字第3164號
    判決意旨參照）。細繹當時客觀情狀，被告方碩堂、王國銘
    均為蘇澳港營運處公務員，就上開工程分別擔任工務主管與
    承辦人員，明知王纘杰作為實際代擬招標文件之廠商，於依
    該招標文件辦理之採購不得參加投標、作為決標對象或分包
    廠商或協助投標廠商；且明知王纘杰係以「杰棋公司」與「
    勁匠企業社」名義進行虛偽比價，不符政府採購法之規定，
    仍予以包庇不查，使王纘杰能順利以上開2公司名義參與本
    案限制性招標之比價程序，被告方碩堂、王國銘所為顯然違
    背渠等之職務。又被告方碩堂、王國銘均是公務員，負責承
    辦上開工程，而王纘杰係受邀參與上開工程標案比價之廠商
    ，王纘杰卻接續於105年11月17日、同年12月1日，花費1萬
    元、8000元招待被告方碩堂、王國銘至有女陪侍之酒店飲宴
    (方碩堂僅於105年11月17日受招待，王國銘則2次均受招待)
    ，王纘杰招待飲宴之時間點恰係在上開工程標案簽准為限制
    性招標並邀約王纘杰參與比價之後，及第一次開標當日(見
    調查卷四第634至635、641至642頁)，當時並無特殊婚喪節
    慶之情事，又被告方碩堂、王國銘與王纘杰間除因蘇澳港營
    運處工程而有聯繫外，並無其餘親誼關係或私人原因足使王
    纘杰為上開非常態之招待宴飲之行為，適足以認定被告方碩
    堂、王國銘與王纘杰間，顯然係以由王纘杰宴請被告方碩堂
    、王國銘之方式，交換被告方碩堂、王國銘為上開包庇違法
    不查而協助王纘杰能順利得標上開工程標案等違背職務之行
    為。可資為被告王國銘偵查中及原審具結所證、證人王纘杰
    於偵查及原審審理中證詞(詳上述)之補強證據，是被告方碩
    堂、王國銘與王纘杰間，確有以上開不正利益作為對價交換
    被告方碩堂、王國銘為上開違背職務行為之合意，該部分之
    對價關係已甚明確。被告方碩堂、王國銘與王纘杰間縱未以
    明示方式明白說明此意，甚或以「餐敘」、「謝禮」等名目
    包裝上開不正利益，亦不妨礙此等對價關係之認定。被告方
    碩堂、王國銘違背職務之行為，與王纘杰招待被告方碩堂、
    王國銘飲宴之間存在有對價關係乙節，已堪認定。被告方碩
    堂、王國銘前開所辯此間不存在有對價關係云云，純屬事後
    飾卸其責之詞，無足憑採。另參諸最高法院73年台上字第18
    86號判決意旨「共同正犯之意思聯絡，不限於事前有所協議
    ，其於行為當時，基於相互之認識，以共同犯罪之意思參與
    者，亦無礙於共同正犯之成立。」是以被告方碩堂、王國銘
    明知有上開違背職務之行為，仍受廠商王纘杰之招待飲宴而
    收受不法利益，就105年11月17日在金皇后酒家受招待飲宴
    之不正利益，顯以共同犯罪之意思參與，準此，被告方碩堂
    、王國銘就該次行為，主觀上係基於共同犯罪之意思參與，
    對於違背職務之行為收受不正利益之形成共同犯罪的意思聯
    絡，客觀上與其等違背職務之行為，具有對價關係乙節亦堪
    以認定。　　　　
　⑸證人王纘杰於本院上訴案審理時雖證稱：我跟方碩堂、王國
    銘於105年11月17日及同年12月1日跟王國銘到金皇后酒店消
    費的帳單我沒有付帳等語(見上訴卷二第197頁)，然證人王
    纘杰亦證稱：當時我羈押出來，金皇后的經理來催帳，我說
    我會處理，等到我再去問的時候，就有人付了。好像一筆是
    方碩堂、一筆是游泰然付的。羈押之前，我有意思要付等語
    (見上訴卷二第197、198頁)。因此，王纘杰上開宴請被告方
    碩堂、王國銘的費用原應由王纘杰支付，王纘杰因本案遭羈
    押未及支付，尚難因此認定王纘杰無支付上開費用之意，尚
    難以證人王纘杰上開所證，為被告方碩堂、王國銘2人有利
    之認定。　　
  ⑹綜上所述，被告方碩堂、王國銘共同為公務員對於違背職務
    之行為收受不正利益之犯行，均堪認定。
　⑺被告方碩堂就此部分事實，就其參加105年11月17日在金皇后
    酒店之飲宴，聲請傳喚證人林健明到庭作證乙節，待證事實
    為被告方碩堂參加上開飲宴之動機是為與廠商建立良好關係
    ，以便港區有緊急修復工程可以鼎力協助儘速修復而參加等
    語，然查證人林健明於原審審理中已結證稱「(問：方碩堂
    是否曾經邀請你參加工程承包商的聚餐跟飲宴嗎？)沒有」
    等語(見原審卷三第270頁)，基此，證人林健明顯然無法得
    悉被告方碩堂上開接受廠商安排到金皇后酒店之動機，且此
    部分事證已臻明確，並無再行調查之必要。又證人王纘杰就
    犯罪事實欄一㈥之上述飲宴相關情形，已於原審及本院上訴
    案審理時到庭具結證述明確(見原審卷二第195頁反面至206
    頁，上訴卷二第193頁反面至200頁)，且此部分事證已臻明
    確，並無再行調查之必要；另，被告王國銘聲請本院向臺灣
    港務股份有限公司基隆港務分公司函詢，有關蘇澳港營運處
    10萬元以上工程，招標文件製作應由何種層級的人負責等節
    (見更一卷二第494至495頁、卷三第11頁)，本院認無調查之
    必要(詳理由欄貳、一、㈣２⑷所述)。
  ㈦綜上所述，本案事證明確，被告方碩堂、王國銘上開犯行均
    堪以認定，均應予論罪科刑。 
二、法律適用說明：
  ㈠稱公務員者，為依法令服務於國家、地方自治團體所屬機關
    而具有法定職務權限，以及其他依法令從事於公共事務，而
    具有法定職務權限者，刑法第10條第2項第1款定有明文。其
    中「依法令服務於國家、地方自治團體所屬機關而具有法定
    職務權限」之公務員，著重在其服務於上開機關之身分，即
    學說上之「身分公務員」；其所謂「國家、地方自治團體所
    屬機關」，除基於國家公權力作用，行使國家統治權之公務
    機關外，亦兼及於其他以公法組織設立，為達成照顧、服務
    、滿足民生需求等增進公共及社會成員利益之公共任務，而
    以公法型態之利用關係，提供人民給付、服務、救濟、照顧
    、教養、保護或輔助等單純統治行為之公務機關；又所稱「
    依法令」係指依法律與命令而言，此之命令包括行政程序法
    第150條之法規命令與第159條之行政規則在內；故此類公務
    員之任用方式，或依考試、或經選舉、聘用、派用、僱用，
    均所不論；亦不論其係專職或兼職、長期性或臨時性、職位
    高低，只須有法令之任用依據即可；至所謂「法定」職務權
    限，自亦包含依法律與以行政命令所定之職務在內，依法律
    者，如組織條例、組織通則；以行政命令者，如組織規程、
    處務規程、業務管理規則、機關其他之內部行政規章等固無
    庸論，即機關長官基於內部事務分配而為之職務命令，亦屬
    之。凡公務員在其職務範圍內所應為或得為之事務，均為其
    「法定職務權限」，最高法院110年度台上字第3041號判決
    意旨可參。
　㈡查我國航港管理包含行政監理與港務經營，依100年11月9日
    制訂、101年3月1日施行之「國營港務股份有限公司設置條
    例」，雖採取政企分離制度，將航政管理交由交通及建設部
    航務局處理，商港經營則委由政府獨資成立之港務公司經營
    ，但在改制前原已具身分公務員者，同條例第14條第1項亦
    明文規定，港務公司成立之日，隨同業務轉調港務公司，依
    原適用之公務人員任用法律繼續任用人員，仍具公務人員身
    分，適用原機構之組織法規，於首長以外之職務範圍內，依
    規定辦理陞遷及銓敘審定(最高法院103年度台上字第2144號
    判決意旨參照)。被告方碩堂原任交通部基隆港務局蘇澳港
    分局港埠工程所技師，歷任工程師、幫工程師、副工程師、
    正工程師、港埠工程所主任，自101年3月起因上開港務公司
    改制，及本案工程期間擔任蘇澳港營運處之營運督導兼代工
    務科經理，負責蘇澳港區業務之營運及兼代工程科經理；被
    告王國銘原於交通部基隆港務局蘇澳港分局工程處擔任技術
    士，自101年3月起，及本案工程期間擔任蘇澳港營運處工務
    科技術員，負責蘇澳港營運處內未達10萬元小額工程採購案
    及被告方碩堂指示承辦超過10萬元以上之工程採購案，此為
    被告方碩堂、王國銘所自承(方碩堂部分：見他字卷第124頁
    反面、146頁反面，原審卷二第43頁正反面，上訴卷二第284
    至285頁、更一卷二第197至198頁；王國銘部分：他字卷第1
    71頁反面至177頁反面，偵7347卷二第348頁、卷三第546至5
    49頁反面、卷四第690頁反面，更一卷二第197至199、201、
    206、247頁)，並有證人林健明於原審審理時證稱「(方碩堂
    )在96年3月到101年的港務局時代，他擔任港工所的主任，1
    01年3月到102年12月配合航港體制改革，他擔任督導兼業務
    經理的職務，但在102年時因為有優退，工程人員大量退休
    ，無法順利遞補，所以在102年12月‥他除了督導兼業務經理
    外，又兼工程經理的職務，直到106年6月‥才免兼代工務科
    經理職務」等語明確(見原審卷三第267頁正反面)，復有臺
    灣港務股份有限公司基隆港務分公司110年10月7日基港人二
    字第110111369號函、103年1月3日基港人一字第1031050006
    號函及附件簽稿會核單等件在卷可查(見更一卷一第377至38
    4頁)，該函已明載「另查『臺灣港務股份有限公司職務代理
    應行注意事項』，職務出缺代理並無年限之限制，方督導(指
    被告方碩堂)於103年1月2日起兼代工務科經理一職‥至106年
    5月9日止」等旨(見更一卷一第378頁)，並有(方碩堂、王國
    銘)臺灣港務股份有限公司基隆港務分公司簡歷表、基隆港
    務分公司蘇澳港營運處人事職掌表(見調查卷一第23、25、4
    0至41頁)，復有臺灣港務股份有限公司基隆港務分公司110
    年12月24日基港人二字第1101060725號函載上開簡歷表係依
    據「公務人員履歷表」及人事相關資料登錄於本公司人事管
    理系統匯出所提供，而「公務人員履歷表」由本分公司人事
    處保管等情明確(見更一卷二第57頁)，且上開函復載被告方
    碩堂之職掌事項為「‥⑵兼代督導工務科相關業務：‥丙、工
    程發包、簽約、施工督導、考核、驗收及決算等業務事項‥
    。」等語(見更一卷二第57至58頁)，另王國銘之人事職掌表
    載有「任務職掌：⒈辦理港區工程規劃設計(小型工程)、監
    造結算工作。⒉上級交辦任務」(見調查卷一第41頁)，是被
    告方碩堂於本案工程期間擔任蘇澳港營運處之營運督導兼代
    工務科經理，就兼代工務科經理部分，負責蘇澳港營運處之
    工務科相關業務之督導，包括工程發包、簽約、施工督導、
    考核、驗收及決算等業務；被告王國銘於本案工程期間擔任
    蘇澳港營運工務科技術員，負責蘇澳港營運處未達10萬元小
    額工程採購及主管方碩堂指示承辦超過10萬元以上之工程採
    購案及其他工程事項，方碩堂、王國銘均係依法令服務於國
    家所屬機關而具有法定職務權限之公務員無訛。至被告方碩
    堂之辯護人以被告方碩堂上開派兼代工務科經理人事命令未
    依行政程序法送達被告，亦違反考試院「代理期間以1年為
    限」規定，應為無效等語，惟查：臺灣港務股份有限公司於
    102年12月31日人事異動函(文號詳前)核派被告方碩堂兼代
    工務科經理，並經簽稿會核單送達予被告方碩堂，並有存查
    案件批示單上批示「上開異動，陳閱後擬公告周知」(見更
    一卷一第380頁)，復經基隆港務分公司103年1月3日函(文號
    詳前)蘇澳港營運處經理人員異動名冊(被告方碩堂之異動亦
    在其內)，難謂上開兼代工務科經理之人命令未送達於被告
    方碩堂。又被告方碩堂自103年1月2日起至本案工程期間，
    其依臺灣港務股份有限公司基隆港務分公司蘇澳港營運處人
    事職掌表、前開基隆港務分公司110年12月21日函復有關被
    告方碩堂兼代督導工務科相關業務之任務職掌內容(見調查
    卷一第25頁，更一卷二第58頁)，堪認被告方碩堂於本案工
    程均有前述之法定職務權限，上開辯護意旨難謂有理，委無
    足取。
　㈢核被告方碩堂犯就如犯罪事實欄一㈠２、一㈢１、一㈢２、一㈥所示
    之行為，各論以附表一編號1至4「所犯法條及罪名欄」所示
    之罪；被告王國銘就犯如犯罪事實欄一㈠２、一㈡１２３、一㈢１、
    一㈢２、一㈣１２３４、一㈤、一㈥所示之行為，分別係犯如附表二
    編號1、3至5、7至9「所犯法條及罪名欄」所示之罪。
　㈣被告王國銘就犯罪事實欄一、㈡３所示之時、地所為公務員登
    載不實公文書之之低度行為，為行使公務員登載不實公文書
    之高度行為所吸收，不另論罪。　
　㈤被告方碩堂於如附表一編號1、2、3(即如犯罪事實欄一㈠２、
    一㈢１、一㈢２)所示各次收受不正利益之行為；被告王國銘於
    如附表二編號1、3至5、7至9(即如犯罪事實欄一㈠２、一㈡１２３
    、一㈢１、一㈢２、一㈣１２３４、一㈤、一㈥⑴⑵)所示各次收受賄賂及
    不正利益，及行使公務員登載不實公文書之行為，各係基於
    單一之犯意所為，且係於密接時間、地點所為，侵害之法益
    同一，各行為間之獨立性極為薄弱，依一般社會觀念難以強
    行分離，各應論以接續犯之一罪。
　㈥想像競合：
　　一行為觸犯數罪名之想像競合犯，係指行為人以一個意思決
    定發為一個行為，而侵害數個相同或不同之法益，具備數個
    犯罪構成要件，成立數個罪名之謂（最高法院71年台上字第
    2837號判決意旨參照）；又按刑法上一行為而觸犯數罪名之
    想像競合犯，其存在之目的，在於避免對於同一不法要素予
    以過度評價，則自然意義之數行為，得否評價為法律概念之
    ㄧ行為，應就客觀構成要件行為之重合情形、主觀意思活動
    之內容、所侵害之法益與行為間之關連性等要素，視個案情
    節依社會通念加以判斷。如具有行為局部之同一性，或其行
    為著手實行階段可認為同一者，得認與一行為觸犯數罪名之
    要件相侔，而依想像競合犯論擬(最高法院101年度台上字第
    2449號判決意旨參照)；在共同正犯之場合，如係基於一個
    犯罪決意之發動，其間有相互聯絡之關係，在分擔實行之範
    圍內，亦可視為「一行為」(最高法院99年度台上字第5181
    號判決意旨參照)。經查：
  ⒈被告王國銘於犯罪事實欄一㈡１２３(即附表二編號3)所為，雖同
    時犯貪污治罪條例違背職務收受賄賂及不正利益罪，及刑法
    第216條、第213條之行使公務員登載不實公文書罪，然王纘
    杰、李來成分別交付被告王國銘賄賂及不正利益，係為交換
    被告王國銘「放水使王纘杰順利請款」之違背職務之行為，
    而被告王國銘為達成「放水使王纘杰順利請款」之犯罪目的
    而為上開行使公務員登載不實公文書罪，其上開所為，係為
    達成單一之犯罪目的，實施之行為局部同一，應評價為一個
    犯罪行為，論以一行為同時觸犯數罪名之想像競合犯，方屬
    適當，是被告王國銘於如犯罪事實欄一㈡１２３所示時、地所犯
    貪污治罪條例違背職務收受賄賂及不正利益罪，及刑法第21
    6條、第213條之行使公務員登載不實公文書罪2罪，應論以
    想像競合犯，依刑法第55條之規定，從一重之貪污治罪條例
    違背職務收受賄賂及不正利益罪處斷。　
  ⒉被告王國銘於犯罪事實欄一㈣１２３４(即附表二編號7)所為，雖
    同時犯貪污治罪條例違背職務收受賄賂及不正利益罪，及刑
    法第30條、政府採購法第87條第4項之幫助共同意圖影響決
    標價格，而以協議使廠商不為價格之競爭罪（公訴意旨漏未
    記載此部分法條，然該部分犯罪事實業已記載於起訴書中，
    爰予補充法條併予審理之，詳下述），然王纘杰、李俊寬分
    別交付被告王國銘賄賂及不正利益，係為交換被告王國銘「
    幫助王纘杰與李俊寬共同意圖影響決標價格，而以協議使廠
    商不為價格之競爭，使王纘杰順利得標」之違背職務之行為
    ，是被告王國銘上開所為，係為達成單一之犯罪目的，實施
    之行為局部同一，應評價為一個犯罪行為，論以一行為同時
    觸犯數罪名之想像競合犯，方屬適當。是被告王國銘於如犯
    罪事實欄一㈣１２３４所示時、地所犯貪污治罪條例違背職務收
    受賄賂及不正利益罪，及刑法第30條、政府採購法第87條第
    4項之幫助共同意圖影響決標價格，而以協議使廠商不為價
    格之競爭罪2罪，應論以想像競合犯，依刑法第55條之規定
    ，從一重之貪污治罪條例違背職務收受賄賂及不正利益罪處
    斷。　
　㈦共同實行犯罪行為之人，在合同意思範圍以內，各自分擔犯
    罪行為之一部，相互利用他人之行為，以達其犯罪之目的者
    ，即應對於全部所發生之結果，共同負責。即共同實行犯罪
    行為為共同正犯構成要件之一。所謂共同實行，雖不以參與
    全部犯罪行為為限，要必分擔實行一部分，始得為共同正犯
    。又共同正犯之意思聯絡，不限於事前有所協議，其於行為
    當時，基於相互之認識，以共同犯罪之意思參與者，亦無礙
    於共同正犯之成立（最高法院73年台上字第1886號裁判先例
    可參)，易言之，意思之聯絡並不限於事前有所謀議，即僅
    於行為當時有共同犯意之聯絡者，亦屬之，且其表示之方法
    ，亦不以明示通謀為必要，即相互間有默示之合致，亦無不
    可（最高法院73年台上字第2364號裁判先例可參)。被告方
    碩堂與王國銘就犯罪事實欄一㈠２⑴⑷、一㈢１、一㈢２（即附表一
    編號1至3；附表二編號1⑴⑷、4、5）部分，於行為當時，基
    於相互之認識而形成共同犯意之聯絡，共同對於職務上行為
    收受不正利益之犯罪聯絡，而接受招待飲宴之不正利益罪，
    暨就犯罪事實欄一㈥(即附表一編號4、附表二編號9⑴)部分，
    於行為當時，基於相互之認識而形成共同犯罪之意思聯絡，
    共同對於違背職務上行為收受不正利益之犯罪聯絡，而接受
    招待飲宴之不正利益罪，均應以共同正犯論處。另被告王國
    銘與林柏亦、王纘杰就犯罪事實欄一、㈡３(即附表二編號3之
    部分行為)所示行使公務員登載不實公文書之犯行，具有犯
    意聯絡及行為分擔，應論以共同正犯(林柏亦、王纘杰部分
    業已確定)。又被告王國銘於犯罪事實欄一、㈣１幫助王纘杰
    與李俊寬意圖影響決標價格，而以協議使廠商不為價格競爭
    之犯行，屬幫助犯。
　㈧分論併罰：
    被告方碩堂就其於附表一編號1至4(即犯罪事實欄一㈠２、一㈢
    １、一㈢２、一㈥)所為；被告王國銘就其於附表二編號1、3至5
    、7至9(即犯罪事實欄一㈠２、一㈡１２３、一㈢１、一㈢２、一㈣１２３４
    、一㈤、一㈥)所為，均犯意各別，行為互殊，各應予分論併
    罰。
  ㈨被告王國銘於犯罪事實欄一㈣１２３４所為，除係犯起訴書所載貪
    污治罪條例違背職務收受賄賂及不正利益罪（起訴書第33頁
    )，另同時犯刑法第30條、政府採購法第87條第4項之幫助共
    同意圖影響決標價格，而以協議使廠商不為價格之競爭罪，
    公訴意旨漏未記載此部分法條，然該部分犯罪事實既已記載
    於起訴書中，屬業經起訴之事實，法院自得併予審理。另起
    訴書犯罪事實欄一(四)1所載被告王國銘於105年10月27日接
    受王纘杰之招待前往有女陪侍之「金皇后酒店」飲宴部分，
    雖誤論以公務員對於職務上之行為收受不正利益（見起訴書
    第9、33頁），然此部分實際上係與上開犯罪事實欄一(四)3
    所記載被告王國銘接續收受王纘杰招待飲宴及交付金錢，而
    犯公務員對於違背職務之行為收受賄賂及不正利益之罪，同
    為接續之一罪，本院自毋庸變更起訴法條而應併予審理之，
    附此敘明。
  ㈩刑之減輕：
  ⒈按犯第4條至第6條之罪，在偵查中自白，如有所得並自動繳
    交全部所得財物者，減輕其刑，貪污治罪條例第8條第2項前
    段定有明文。經查，被告王國銘就其所犯如附表二編號1、3
    、4、5、7、8、9所示之罪，於偵查中均曾自白犯罪（見偵7
    347卷四第784至790頁)，然被告王國銘所犯如附表二編號1
    、3、4、5、7、8、9所示之罪，均係違反貪污治罪條例第4
    條至第6條之罪，其犯罪所得之財物（含賄賂及不正利益）
    共計為57萬7370元，而被告王國銘於108年9月12日僅向原審
    法院贓物庫繳回45萬7000元，此有原審法院贓證物保管收據
    1紙在卷可憑(見原審卷四第248頁)，尚未繳回其全部犯罪金
    額，則本院依最有利被告王國銘之方式，認被告王國銘就其
    所犯如附表二編號1、3、4、5、7、9所示之罪，已自動繳交
    全部所得財物，爰就上開各罪，依貪污治罪條例第8條第2項
    前段之規定減輕其刑。而就其所犯如附表二編號8部分，則
    認僅繳回4萬4630元，仍有12萬370元尚未繳回，爰不予減輕
    其刑，併此敘明。　　
  ⒉制定貪污治罪條例之目的在嚴懲貪污、澄清吏治，是貪污治
    罪條例第12條第1項所謂「情節輕微，而其所得或所圖得財
    物或不正利益在新臺幣5萬元以下者，減輕其刑」，於有共
    同或接續所得（或所圖得）之情形者，應合併計算，合併計
    算結果在5萬元以下者，始得依上開規定減輕其刑(最高法院
    110年度台上字第3041號判決意旨參照)。經查，被告方碩堂
    就其所犯如附表一編號1至4(即犯罪事實欄一㈠２、一㈢１、一㈢
    ２、一㈥)所示之罪；被告王國銘就其所犯如附表二編號4、5
    、9(即犯罪事實欄一㈢１、一㈢２、一㈥)所示之罪，各次所得之
    賄賂或不正利益總額均在5萬元以下，審酌渠等之犯罪手段
    、型態犯罪，及其犯罪所得相較於其他動輒數百萬、千萬元
    以上之貪瀆犯罪，可認情節尚屬輕微，爰各依貪污治罪條例
    第12條第1項減輕之，並就被告王國銘所犯如附表二編號4、
    5、9所示之罪，並遞減輕之。　　 
  ⒊被告王國銘於犯罪事實欄一、㈣１時、地，幫助王纘杰、李俊
    寬以協議方式使廠商不為價格競爭，屬幫助犯，應依刑法第
    30條第2項之規定，按正犯之刑減輕之。
三、撤銷改判之理由：
　㈠原審以被告方碩堂、被告王國銘犯如附表二編號1、3至5、7
    至9犯行事證明確，予以論科，固非無見。惟查，被告方碩
    堂、王國銘2人均係依法令服務於國家所屬機關而具有法定
    職務權限之公務員，且被告方碩堂於行為時在蘇澳港營運處
    之職務為營運督導兼代工務科經理，已如上述，原判決認被
    告方碩堂、王國銘2人係依法令服務於地方自治團體所屬機
    關而具有法定職務權限之公務員，及被告方碩堂行為時職務
    為「督導兼工務科經理」(見原判決書第3頁第2至3行所載)
    ，尚有違誤。
　㈡按共犯對於共同貪污犯罪所得，應共同負責。是貪污治罪條
    例第12條第1項所謂「情節輕微，而其所得或所圖得財物或
    不正利益在新臺幣5萬元以下者，減輕其刑」，於有共同或
    接續所得(或所圖得)之情形者，應合併計算，合併計算結果
    在5萬元以下者，始得依上開規定視其情節是否輕微而減輕
    其刑。是以，2人以上共同實行犯罪，應負共同責任，其個
    人所分得財物或圖得財物或不法利益雖在5萬元以下，或個
    人縱未分得或圖得任何財物及不法利益，然共犯者間所得或
    圖得之財物及不法利益總數如逾5萬元，縱屬情節輕微，仍
    無該條項之適用(最高法院102年度台上字第822號、第5043
    號、104年度台上字第188號、107年度台上字第824號、第44
    26號、109年度台上字第4457號、110年度台上字第3041等判
    決意旨參照)。本件事實欄一㈠２⑴至⑷(即附表二編號1)被告王
    國銘所為公務員對於職務上行為收受賄賂及不正利益部分，
    如前所認定，被告王國銘2次收受之不正利益分別為1萬4000
    元、2萬元，2次收受之賄賂各為1萬5000元，合計為6萬4000
    元，而被告王國銘上開4次行為，係於密切時、地所為，侵
    害之法益同一，各行為間之獨立性極為薄弱，依一般觀念難
    以強行分離，應以接續犯之一罪論。然原判決就被告王國銘
    上開2次收受不正利益及2次收受賄賂之犯行，並與被告方碩
    堂論以共同正犯，依上述之說明，就所得不正利益之計算，
    仍應合併計算，故被告等所得財物已逾5萬元，應無貪污治
    罪條例第12條第1項規定之適用，原判決就此部分誤認有上
    開減刑規定之適用，即有未洽。 
　㈢被告方碩堂上訴意旨略以：貪污治罪條例第5條第1項第3款所
    規定之公務員對於職務上行為收受賄賂或不正利益罪，端視
    其收受之財物或不正利益是否與公務員職務上之行為有對價
    關係而定，兩者如有對價關係，不問行賄者以何種名義為之
    ，其收受之一方即應成立收受賄賂罪，如無對價關係而收受
    ，即無成立該項罪名可言。所謂職務上行為之對價關係，則
    指公務員被他人之賄賂或不正利益予以買通，而於其職務範
    圍內相對地有踐履賄求對象之特定行為，始與該罪之構成要
    件相當。既曰買通，行賄者應有表示該賄賂或不正利益為對
    公務員踐履何種職務範圍內特定行為之意思，收賄者亦應有
    允諾為該特定行為之意思。行賄者倘未具體表示希望公務員
    踐履何種具體特定行為之意，僅以送禮或免費招待飲宴、休
    閒娛樂等方式，在內心希望藉此而獲公務員之善意回應，並
    未明示，公務員亦無具體允諾，不能僅以該公務員有此職權
    ，即認所交付之財物或利益為賄賂。故兩者如何有對價關係
    ，應在科刑判決之事實欄內明確記載，並於理由內說明其認
    定依據，方足資為適用法令之基礎。被告方碩堂雖有接受黃
    彬修、李俊寬、王纘杰招待飲宴情事，但原判決並未認定黃
    彬修、李俊寬、王纘杰究竟有何要求被告方碩堂踐履其職務
    範圍內某種特定行為對價？徒以被告方碩堂接受渠等招待飲
    宴，即認被告方碩堂犯公務員對於職務上及違背職務之行為
    收受不正利益，即有理由欠備之違失。另105年11月17日之
    飲宴，被告方碩堂知悉費用8000元無人支付，乃自動支付，
    並未收受不正利益云云。被告王國銘上訴意旨略以：被告王
    國銘雖有原判決所認定接受黃彬修、李俊寬、李來成、王纘
    杰等招待飲宴及收受金錢之行為，但均與被告王國銘之職務
    無關，自不構成貪污治罪條例公務員對於職務上行為及對於
    違背職務之行為收受賄賂或不正利益罪云云。惟查，被告方
    碩堂上開接受黃彬修、李俊寬、王纘杰招待飲宴及被告王國
    銘上開接受黃彬修、李俊寬、李來成、王纘杰等招待飲宴及
    收受金錢之行為，均與渠等之職務有關，且有對價關係，已
    如上述，被告方碩堂、王國銘就此部分所辯，洵無足採。又
    證人王纘杰於本院上訴案審理時雖證稱：我跟方碩堂、王國
    銘於105年11月17日及同年12月1日跟王國銘到金皇后酒店消
    費的帳單我沒有付帳等語(見上訴卷二第197頁)，然證人王
    纘杰亦證稱：當時我羈押出來，金皇后的經理來催帳，我說
    我會處理，等到我再去問的時候，就有人付了。好像一筆是
    方碩堂、一筆是游泰然付的。羈押之前，我有意思要付等語
    （見上訴卷二第197、198頁）。因此，王纘杰上述宴請被告
    方碩堂、王國銘的費用原應由王纘杰支付，王纘杰因本案遭
    羈押未及支付，尚難因此即認王纘杰無支付上開費用之意，
    即難以證人王纘杰前開證詞，為被告方碩堂、王國銘2人有
    利之認定。是被告方碩堂、王國銘執此提起上訴亦無理由。
    然因原判決關於被告方碩堂、王國銘上訴範圍有上開可議之
    處，被告方碩堂、王國銘上訴雖未指摘及此，仍屬無可維持
    ，應由本院將原判決關於被告方碩堂、王國銘上開部分予以
    撤銷改判。
四、量刑審酌事項及定應執行之刑、褫奪公權：　　
　㈠爰審酌被告方碩堂、王國銘身為公務員，本應體念其所享俸
    祿乃民脂民膏，當竭盡心力為民服務，竟不思廉潔自持，數
    次對於職務上之行為或違背職務之行為收受不正利益及賄賂
    ，所為戕害公務員應有之清廉形象，動搖人民對公務員依法
    行政之信心，破壞公務機關之聲譽，更有損公務行政之效能
    (重申法益侵害，非量刑因素)，考量被告方碩堂、王國銘均
    無相類違反貪污治罪條例等犯罪科刑紀錄，有本院被告前案
    紀錄表在卷可查，兼衡被告王國銘犯後於偵查中已坦承犯行
    ，被告王國銘並已自動繳回部分所得財物(即附表二編號1、
    3、4、5、7、9及編號8之部分所得財物)，而被告方碩堂始
    終否認犯行之犯後態度，並審酌各被告有如犯罪事實欄所載
    犯罪之動機、目的、手段、角色分工、所生危害、犯罪所得
    多寡，及被告方碩堂自陳目前經撤職確定，家中有妻子與2
    名子女待扶養，及其碩士畢業之智識程度；被告王國銘自陳
    目前退休妻子與2名子女已成年，及其專科畢業之智識程度
    等一切情狀，分別量處如附表一至二各編號「更一判決主文
    」欄所示之刑，以資懲儆。
  ㈡斟酌數罪併罰之定應執行之刑係一種特別的量刑過程，乃對
    犯罪行為人本身及所犯各罪之總檢視，除應考量行為人所犯
    數罪反應出之人格特性，並應權衡審酌行為人犯行之反社會
    性、刑罰適應性與整體刑法目的及相關刑事政策，在量刑權
    之法律拘束性原則下，除依刑法第51條所定方法為量刑裁量
    權之外部界限外，並應受法秩序理念規範之比例原則、平等
    原則、責罰相當原則、重複評價禁止原則等自由裁量權之內
    部抽象價值要求界限之支配，使以輕重得宜，罰當其責，俾
    符合法律授與裁量權之目的，兼顧刑罰衡平原則。爰秉此原
    則，考量被告方碩堂所犯上開4次即對於職務之行為(附表一
    編號1至3)及對於違背職務之行為(附表一編號4)收受不正利
    益，所犯罪質相同，前後相距數月，有各別之法秩序敵對性
    ，復考量被告王國銘所犯上開7次即對於職務之行為(附表二
    編號1、4、5、8)及對於違背職務之行為(附表二編號3、7、
    9)收受不正利益及收受賂賄，所犯罪質相同，犯罪態樣相對
    複雜且次數、金額均多，各次犯行之時間有重疊，其各犯行
    顯現之法秩序敵對性，並均考量刑法第51條數罪併罰定執行
    刑之立法方式，採限制加重原則，亦即非以累加方式定應執
    行刑，該條第5款即明定：「宣告多數有期徒刑者，於各刑
    中之最長期以上，各刑合併之刑期以下，定其刑期。但不得
    逾30年」。是審酌被告方碩堂、王國銘所犯前開各罪定應執
    行刑之累進加重合併，將可能導致刑度過度增加，逾越被告
    2人應受之非難評價。復考量本院更一案就被告王國銘犯附
    表二編號1所示之罪，因原審適用法條不當予以撤銷改判而
    諭知較重於原審判決之刑，及被告王國銘於偵查及原審訊問
    時均認罪，並於原審主動繳回部分犯罪所得財物，嗣固爭執
    有對價關係而否認犯罪等節，但對於收受不正利益及賄賂之
    次數及數額等客觀事實均未爭執，顯然已有相當程度之悔意
    ，基於責罰相當原則、比例原則、平等原則等濁秩序 規範
    理念，分就被告方碩堂、王國銘為整體非難評價，就被告方
    碩堂所犯之罪，及被告王國銘所犯如附表二編號1、3至5、7
    至9所示7罪(已確定之罪均為得易科罰金之刑)各定其執行刑
    如主文第二、三項後段所示。
  ㈢褫奪公權：
　　依貪污治罪條例第17條及刑法第37條第2項之規定，就被告
    方碩堂、王國銘各所犯貪污治罪條例罪名，經宣告有期徒刑
    之部分，分別宣告褫奪公權如附表一編號1至4；附表二編號
    1、3至5、7至9「更一判決主文」欄所示，並依刑法第51條
    第8款規定，僅就其中最長期間執行之。
五、沒收：
  ㈠按中華民國104年12月17日及105年5月27日修正之刑法沒收章
    相關規定，自105年7月1日施行，刑法施行法第10條之3定有
    明文。刑法關於沒收之規定於104年12月17日修訂，於同年1
    2月30日公布，並依前開刑法施行法之規定，於105年7月1日
    施行生效，而依刑法第2條第2項之規定，關於沒收並無新舊
    法比較之問題，故本案關於沒收部分均應適用修正後之新法
    規定，先予敘明。
  ㈡按犯罪所得，屬於犯罪行為人者，沒收之。前二項之沒收，
    於全部或一部不能沒收或不宜執行沒收時，追徵其價額。宣
    告前2條之沒收或追徵，有過苛之虞、欠缺刑法上之重要性
    、犯罪所得價值低微，或為維持受宣告人生活條件之必要者
    ，得不宣告或酌減之，修正後之刑法第38條之1第1項前段、
    第3項、第38條之2第2項分別定有明文；又按2人以上共同犯
    罪，關於犯罪所得之沒收、追繳或追徵，倘個別成員並無犯
    罪所得，且與其他成員對於所得亦無事實上之共同處分權時
    ，同無「利得」可資剝奪，特別在集團性或重大經濟、貪污
    犯罪，不法利得龐大，一概採取絕對連帶沒收、追繳或追徵
    ，對未受利得之共同正犯顯失公平。又所謂各人「所分得」
    ，係指各人「對犯罪所得有事實上之處分權限」，法院應視
    具體個案之實際情形而為認定：倘若共同正犯各成員內部間
    ，對於不法利得分配明確時，固應依各人實際分配所得沒收
    ；然若共同正犯成員對不法所得並無處分權限，其他成員亦
    無事實上之共同處分權限者，自不予諭知沒收；至共同正犯
    各成員對於不法利得享有共同處分權限時，則應負共同沒收
    之責。至於上揭共同正犯各成員有無犯罪所得、所得數額，
    係關於沒收、追繳或追徵標的犯罪所得範圍之認定，因非屬
    犯罪事實有無之認定，並不適用嚴格證明法則，無須證明至
    毫無合理懷疑之確信程度，應由事實審法院綜合卷證資料，
    依自由證明程式釋明其合理之依據以認定之（最高法院104
    年度台上字第3937號判決意旨參照）。經查：
  ⒈被告方碩堂於如附表一編號1至4所示時間，接受招待飲宴而
    收受之不正利益，均係與被告王國銘共同收受，應認與被告
    王國銘各享半數之處分權限，而以半數計算其犯罪所得為適
    當。是就被告方碩堂於如附表一編號1至3所收受之不正利益
    ，經與被告王國銘各半計算後，認屬被告方碩堂本案之犯罪
    所得，爰依刑法第38條之1第1項前段之規定，宣告沒收之，
    並依同條第3項之規定，宣告於全部或一部不能沒收或不宜
    執行沒收時，追徵其價額；至其於如附表一編號4所收受之
    不正利益5000元，考量其已於106年5月24日前往「金皇后酒
    店」替王纘杰償還王纘杰積欠店家之飲宴費用，共計1萬800
    0元，此有「金皇后酒店」收據2紙在卷可憑（見原審卷四第
    231頁），足認被告方碩堂此部分犯罪所得實際上已遭剝奪
    ，認若再就被告方碩堂此部分犯罪所得予以宣告沒收或追徵
    ，不免有過苛之虞，爰依刑法第38條之2第2項之規定，不予
    宣告沒收或追徵之。
  ⒉被告王國銘於如附表二編號1、3至5、7至9分別收受之賄賂及
    不正利益，除其中附表二編號1、4、5、9中部分收受之不正
    利益為與被告方碩堂共同收受，應扣除半數計算其犯罪所得
    外，均為其本案犯罪所得，共計57萬7370元。被告王國銘於
    108年9月12日向原審贓物庫繳回部分犯罪所得即45萬7000元
    ，有原審贓證物保管收據1紙在卷可憑（見原審卷四第248頁
    ），應依刑法第38條之1第1項前段之規定，宣告沒收之；至
    其餘尚未繳回亦未扣案之犯罪所得，則依刑法第38條之1第1
    項前段之規定，分別於如附表二編號8項下宣告沒收之，並
    依同條第3項之規定，宣告於全部或一部不能沒收或不宜執
    行沒收時，追徵其價額。
  ⒊被告王國銘等於犯罪事實欄一、㈡３時、地所製作之登載不實
    公文書，均經行使而非屬上開被告等人所有，爰不予宣告沒
    收之，併此敘明。
據上論斷，應依刑事訴訟法第369條第1項前段、第364條、第299
條第1項前段，判決如主文。
本案經檢察官郭欣怡提起公訴，檢察官劉成焜到庭執行職務。
中　　華　　民　　國　　111 　年　　8 　　月　　2 　　日
                  刑事第十三庭  審判長法　官  洪于智
                                      法　官  黃玉婷
                                      法　官  黃惠敏
以上正本證明與原本無異。
如不服本判決，應於收受送達後20日內向本院提出上訴書狀，其
未敘述上訴之理由者並得於提起上訴後20日內向本院補提理由書
（均須按他造當事人之人數附繕本）「切勿逕送上級法院」。
                                      書記官  吳錫欽
中　　華　　民　　國　　111 　年　　8 　　月　　3 　　日
附表一：(被告方碩堂)
編號  犯罪事實  共犯  所犯法條及罪名  犯罪時間及金額（新臺幣，下同） 更一判決主文  1 犯罪事實欄一、㈠⒉ 王國銘 貪污治罪條例第5條第1項第3款之公務員對於職務上之行為收受不正利益罪 ⑴104年11月5日(不正利益1萬4000元，與王國銘各半) 方碩堂共同犯公務員對於職務上之行為收受不正利益罪，處有期徒刑參年柒月，褫奪公權伍年。未扣案之犯罪所得新臺幣壹萬柒仟元，沒收之，於全部或一部不能沒收或不宜執行沒收時，追徵其價額。     ⑵104年12月24日(不正利益2萬元，與王國銘各半)  2 犯罪事實欄一、㈢⒈ 王國銘 貪污治罪條例第5條第1項第3款之公務員對於職務上之行為收受不正利益罪 ⑴105年3月17日(不正利益9000元，與王國銘各半) 方碩堂共同犯公務員對於職務上之行為收受不正利益罪，處有期徒刑參年柒月，褫奪公權伍年。未扣案之犯罪所得新臺幣伍仟伍佰元，沒收之，於全部或一部不能沒收或不宜執行沒收時，追徵其價額。     ⑵105年4月14日(不正利益2000元，與王國銘各半)  3 犯罪事實欄一、㈢⒉ 王國銘 貪污治罪條例第5條第1項第3款之公務員對於職務上之行為收受不正利益罪 ⑴105年8月31日(不正利益9000元，與王國銘各半) 方碩堂共同犯公務員對於職務上之行為收受不正利益罪，處有期徒刑參年柒月，褫奪公權伍年。未扣案之犯罪所得新臺幣玖仟伍佰元，沒收之，於全部或一部不能沒收或不宜執行沒收時，追徵其價額。     ⑵105年12月9日(不正利益10,000元，與王國銘各半)  4 犯罪事實欄一、㈥ 王國銘 貪污治罪條例第4條第1項第5款之公務員對於違背職務之行為收受不正利益罪  105年11月17日(不正利益1萬元，與王國銘各半)  方碩堂共同犯公務員對於違背職務之行為收受不正利益罪，處有期徒刑伍年，褫奪公權伍年。 
附表二：(被告王國銘)
編號 犯罪事實   共犯 所犯法條及罪名 犯罪時間及金額 更一判決主文 1 犯罪事實欄一、㈠⒉ 方碩堂⑴⑷部分 貪污治罪條例第5條第1項第3款之公務員對於職務上之行為收受賄賂及不正利益罪 ⑴104年11月5日(不正利益1萬4000元，與方碩堂各半) 王國銘共同犯公務員對於職務上之行為收受賄賂及不正利益罪，處有期徒刑叄年柒月，褫奪公權伍年。已自動繳回之犯罪所得新臺幣肆萬柒仟元，沒收之。     ⑵104年11月18日(賄賂1萬5000元)      ⑶104年12月2日(賄賂1萬5000元)      ⑷104年12月24日(不正利益2萬元，與方碩堂各半)  2 犯罪事實欄一、㈠⒉ 無 刑法第339條第1項之詐欺取財罪 104年8月25日 (1萬5000元) 〈此部分已判決確定，非本院審理範圍〉 3 犯罪事實欄一、㈡⒈、⒉、⒊ 王纘杰、林柏亦(行使公務員登載不實公文書部分） 貪污治罪條例第4條第1項第5款之公務員對於違背職務之行為收受賄賂及不正利益罪，及刑法第216條、第213條之行使公務員登載不實公文書罪 ⑴105年2月16日(不正利益1萬1000元) 王國銘犯公務員對於違背職務之行為收受賄賂及不正利益罪，處有期徒刑伍年，褫奪公權伍年。已自動繳回之犯罪所得新臺幣貳拾伍萬貳仟元，沒收之。     ⑵105年4月26日(賄賂1萬5000元)      ⑶105年5月24日後隔日或第2日之某日(賄賂5萬元)      ⑷105年6月1日(不正利益1萬)      ⑸105年7月14日(不正利益3200元)      ⑹105年7月26日(不正利益2800元)      ⑺105年7月27日(不正利益1萬元)      ⑻105年7月27日後隔日或第2日之某日(賄賂5萬元)      ⑼105年8月1日後隔日或第2日之某日(賄賂100,000元)  4 犯罪事實欄一、㈢⒈ 方碩堂 貪污治罪條例第5條第1項第3款之公務員對於職務上之行為收受不正利益罪 ⑴105年3月17日(不正利益9000元，與方碩堂各半) 王國銘共同犯公務員對於職務上之行為收受不正利益罪，處有期徒刑壹年拾壹月，褫奪公權伍年。已自動繳回之犯罪所得新臺幣伍仟伍佰元，沒收之。     ⑵105年4月14日(不正利益2000元，與方碩堂各半)  5 犯罪事實欄一、㈢⒉ 方碩堂 貪污治罪條例第5條第1項第3款之公務員對於職務上之行為收受不正利益罪 ⑴105年8月31日(不正利益9000元，與方碩堂各半) 王國銘共同犯公務員對於職務上之行為收受不正利益罪，處有期徒刑壹年拾壹月，褫奪公權伍年。已自動繳回之犯罪所得新臺幣玖仟伍佰元，沒收之。      ⑵105年12月9日(不正利益10,000元，與方碩堂各半)  6 犯罪事實欄一、㈢⒊ 無 刑法第339條第1項之詐欺取財罪 105年8月間某日 (1萬2000元) 〈此部分已判決確定，非本院審理範圍〉 7 犯罪事實欄一、㈣⒈、⒉、⒊、⒋ 無 貪污治罪條例第4條第1項第5款之公務員對於違背職務之行為收受賄賂及不正利益罪，及刑法第30條、政府採購法第87條第4項之幫助共同意圖影響決標價格，而以協議使廠商不為價格競爭罪 ⑴105年10月26日(不正利益5870元) 王國銘犯公務員對於違背職務之行為收受賄賂及不正利益罪，處有期徒刑伍年壹月，褫奪公權伍年。已自動繳回之犯罪所得新臺幣捌萬伍仟參佰柒拾元，沒收之。     ⑵105年10月27日(不正利益8500元)      ⑶105年11月8日(不正利益1000元+賄賂2萬元)      ⑷105年12月4日或5日上午10、11時許(賄賂2萬元)      ⑸105年12月4日或5日後某日(賄賂3萬元)  8 犯罪事實欄一、㈤ 無 貪污治罪條例第5條第1項第3款之公務員對於職務上之行為收受賄賂及不正利益罪 ⑴105年1月5日隔日或第2日之某日(賄賂2萬元) 王國銘犯公務員對於職務上之行為收受賄賂及不正利益罪，處有期徒刑柒年壹月，褫奪公權伍年。已自動繳回之犯罪所得新臺幣肆萬肆仟陸佰參拾元，沒收之；未扣案之犯罪所得新臺幣壹拾貳萬零參佰柒拾元，沒收之，於全部或一部不能沒收或不宜執行沒收時，追徵其價額。     ⑵105年2月5日(不正利益5000元)      ⑶105年3月10日隔日或第2日之某日(賄賂2萬元）      ⑷105年7月15日後某日(賄賂2萬元)      ⑸105年7月15日後某日(賄賂5000元）      ⑹105年7月21日後某日(賄賂2萬元)      ⑺105年8月11日隔日或第2日之某日(賄賂2萬元)      ⑻105年8月19日隔日或第2日之某日(賄賂2萬元)      ⑼105年9月12日後某日(賄賂5,000元)      ⑽105年9月20日後某日(賄賂2萬元)      ⑾105年9月20日後某日(賄賂5000元）      ⑿105年11月9日隔日或第2日之某日(賄賂5,000元）  9 犯罪事實欄一、㈥ 方碩堂 ⑴部分 貪污治罪條例第4條第1項第5款之公務員對於違背職務之行為收受不正利益罪 ⑴105年11月17日(不正利益1萬元，與方碩堂各半) 王國銘共同犯公務員對於違背職務之行為收受不正利益罪，處有期徒刑貳年柒月，褫奪公權伍年。已自動繳回之犯罪所得新臺幣壹萬參仟元，沒收之。     ⑵105年12月1日(不正利益8000元)  
附錄：本案論罪科刑法條全文
貪污治罪條例第4條
有下列行為之一者，處無期徒刑或 10 年以上有期徒刑，得併科
新台幣 1 億元以下罰金：
一、竊取或侵占公用或公有器材、財物者。
二、藉勢或藉端勒索、勒徵、強占或強募財物者。
三、建築或經辦公用工程或購辦公用器材、物品，浮報價額、數
    量、收取回扣或有其他舞弊情事者。
四、以公用運輸工具裝運違禁物品或漏稅物品者。
五、對於違背職務之行為，要求、期約或收受賄賂或其他不正利
    益者。
前項第 1 款至第 4 款之未遂犯罰之。
貪污治罪條例第5條
有下列行為之一者，處 7 年以上有期徒刑，得併科新臺幣 6 千
萬元以下罰金：
一、意圖得利，擅提或截留公款或違背法令收募稅捐或公債者。
二、利用職務上之機會，以詐術使人將本人之物或第三人之物交
    付者。
三、對於職務上之行為，要求、期約或收受賄賂或其他不正利益
    者。
前項第 1 款及第 2 款之未遂犯罰之。
政府採購法第87條第4項
（投標廠商不得以協議方式不為價格競爭罪）
意圖影響採購結果或獲取不當利益，而借用他人名義或證件投標
者，處 3 年以下有期徒刑，得併科新臺幣 1 百萬元以下罰金。
中華民國刑法第213條
（公文書不實登載罪）
公務員明知為不實之事項，而登載於職務上所掌之公文書，足以
生損害於公眾或他人者，處 1 年以上 7 年以下有期徒刑。
中華民國刑法第216條
（行使偽造變造或登載不實之文書罪）
行使第 210 條至第 215 條之文書者，依偽造、變造文書或登載
不實事項或使登載不實事項之規定處斷。
刑法第339條第1項之詐欺取財罪
意圖為自己或第三人不法之所有，以詐術使人將本人或第三人之
物交付者，處 5 年以下有期徒刑、拘役或科或併科 50 萬元以
下罰金。